ACORDAO-COMPLETO-2442572

ACÓRDÃO 5333/2021 ATA 9/2021 - PRIMEIRA CÂMARA

VISTOS, relatados e discutidos estes autos, que tratam de tomada de contas especial instaurada pela Secretaria Executiva do Ministério da Justiça e Segurança Pública em decorrência de irregularidades na execução de recursos transferidos ao Centro de Estudos Sociais Contemporâneos por forma do Termo de Parceria 2/2009.
	ACORDAM os Ministros do Tribunal de Contas da União, reunidos em sessão da 1ª Câmara, com fundamento nas razões expostas pelo Relator e nos arts. 1º, inciso I, 12, § 3º, 16, incisos I e III, alínea "c", §§ 2º e 3º, 23, inciso III, alínea "a", 26, inciso I, 28, inciso II, e 57 da Lei 8.443/1992 c/c os arts. 1º, inciso I, 209, inciso III e §7º, 210, 214, inciso III, alínea "a", 217, §§ 1º e 2º, e 267 do Regimento Interno do TCU, em:
	9.1. considerar revéis Vinícius de Vasconcellos da Costa e Leme Assessoria Contábil Ltda.;
	9.2. acatar as alegações de defesa apresentadas por José Luiz Thomé de Oliveira & Paulo Fischel Advogados Associados Consultoria Empresarial e julgar regulares as suas contas, dando-lhe quitação;
	9.3. acatar parcialmente as alegações de defesa apresentadas por João Bosco Rodrigues;
	9.4. rejeitar as alegações de defesa de FV Contabilidade Ltda.;
9.5. julgar irregulares as contas do Centro de Estudos Sociais Contemporâneos (Cescon) , de João Bosco Rodrigues; Vinicius de Vasconcellos da Costa, Andreia Azambuja Rodrigues, FV Contabilidade Ltda. e Leme Assessoria Contábil Ltda., condenando-os solidariamente ao pagamento das importâncias a seguir especificadas, atualizadas monetariamente e acrescidas dos juros de mora, calculadas a partir das datas discriminadas até a data do efetiva quitação do débito, fixando-lhes o prazo de quinze dias, para que comprovem, perante o Tribunal, o recolhimento das referidas quantias aos cofres do Tesouro Nacional:
	Andreia Azambuja Rodrigues, Cescon, Vinicius de Vasconcelos da Costa e FV Contabilidade Ltda.

	Valor Original
R$
	Data da Ocorrência

	9.600,00
	13/3/2009

	6.400,00
	1/4/2009

	6.400,00
	30/4/2009

	6.400,00
	29/5/2009

	6.400,00
	30/6/2009

	6.400,00
	30/7/2009

	6.400,00
	2/9/2009

	João Bosco Rodrigues, Cescon, Vinicius de Vasconcelos da Costa e FV Contabilidade Ltda.

	Valor Original
R$
	Data da Ocorrência

	6.400,00
	30/9/2009

	6.400,00
	30/10/2009

	6.400,00
	15/11/2009

	3.200,00
	24/11/2009

	6.400,00
	30/11/2009

	6.400,00
	15/12/2009

	6.400,00
	20/12/2009

	6.400,00
	29/1/2010

	6.400,00
	26/2/2010

	6.400,00
	31/3/2010

	6.400,00
	30/4/2010

	6.400,00
	28/5/2010

	3.200,00
	15/6/2010

	20.550,00
	30/6/2010

	Andreia Azambuja Rodrigues, Cescon, Vinicius de Vasconcelos da Costa e Leme Assessoria Contábil Ltda.

	Valor Original
R$
	Data da Ocorrência

	28.726,34
	6/3/2009

	55.350,00
	2/5/2009

	João Bosco Rodrigues, Cescon, Vinicius de Vasconcelos da Costa e Leme Assessoria Contábil Ltda.

	Valor Original
R$
	Data da Ocorrência

	19.150,90
	6/8/2009

	36.900,00
	10/12/2009

	                    João Bosco Rodrigues, Cescon e Vinícius de Vasconcellos da Costa 

	Valor Original
R$
	Data da Ocorrência

	11.700,00 
	14/10/2009

	37.725,21
	31/12/2010

	Cescon e Vinícius de Vasconcellos da Costa

	Valor
R$
	Data

	380,00
	28/2/2009

	1.063,00
	28/2/2009

	7.233,93
	14/6/2010

	9.6. aplicar individualmente ao Centro de Estudos Sociais Contemporâneos (Cescon) ,   João Bosco Rodrigues, Vinicius de Vasconcellos da Costa,  Andreia Azambuja Rodrigues, FV Contabilidade Ltda. e Leme Assessoria Contábil Ltda. a multa a seguir especificada, fixando-lhes o prazo de quinze dias, a contar da notificação, para que comprovem, perante o Tribunal, o recolhimento da dívida aos cofres do Tesouro Nacional, atualizada monetariamente desde a data do presente acórdão até a do efetivo recolhimento, se pagas após o vencimento, na forma da legislação em vigor:
	Responsável
	Valor (R$) 

	Centro de Estudos Sociais Contemporâneos (Cescon) 
	100.000,00

	João Bosco Rodrigues
	60.000,00

	Vinicius de Vasconcellos da Costa
	100.000,00

	Andreia Azambuja Rodrigues
	40.000,00

	FV Contabilidade Ltda.
	35.000,00

	Leme Assessoria Contábil Ltda.
	35.000,00

	9.7. autorizar, desde logo, a cobrança judicial das dívidas, caso não atendidas as notificações;
9.8. autorizar, desde logo, se requerido, o parcelamento das dívidas em até 36 (trinta e seis) parcelas, incidindo sobre cada parcela, corrigida monetariamente, os correspondentes acréscimos legais fixando- lhe o prazo de quinze dias, a contar do recebimento da notificação, para comprovar perante o Tribunal o recolhimento da primeira parcela, e de trinta dias, a contar da parcela anterior, para comprovar os recolhimentos das demais parcelas, devendo incidir sobre cada valor mensal, atualizado monetariamente, os juros de mora devidos, no caso do débito, na forma prevista na legislação em vigor, alertando os responsáveis de que a falta de comprovação do recolhimento de qualquer parcela importará o vencimento antecipado do saldo devedor;
9.9. dar ciência deste acórdão aos responsáveis, bem como ao Ministério da Justiça e Segurança Pública e à Procuradoria da República no Estado do Rio Grande do Sul, com a informação de que a íntegra do relatório e do voto que o fundamentaram podem ser consultados no endereço eletrônico www.tcu.gov.br/acordaos.

Tomada de contas especial instaurada pela Secretaria Executiva do Ministério da Justiça e Segurança Pública em decorrência de irregularidades na execução de recursos transferidos ao Centro de Estudos Sociais Contemporâneos por forma do Termo de Parceria 2/2009.

Primeira Câmara

Ministério da Justiça (extinta); Secretaria Nacional de Segurança Pública.

3. Responsáveis: Andreia Azambuja Rodrigues (CPF XXX.543.510-XX); Centro de Estudos Sociais Contemporâneos (CNPJ 92.922.459/0001-60); FV Contabilidade Ltda. (CNPJ 10.671.713/0001-30); João Bosco Rodrigues (CPF XXX.217.950-XX); José Luiz Thomé de Oliveira e Paulo Fischel Advogados Associados Consultoria Empresarial (CNPJ 90.264.888/0001-62); Leme Assessoria Contábil Ltda. (CNPJ 08.823.298/0001-41); e Vinicius de Vasconcellos da Costa (CPF XXX.766.780-XX).

13.1. Ministros presentes: Walton Alencar Rodrigues (Presidente), Benjamin Zymler e Jorge Oliveira (Relator).
13.2. Ministro-Substituto convocado: Marcos Bemquerer Costa.
13.3. Ministros-Substitutos presentes: Augusto Sherman Cavalcanti e Weder de Oliveira.

ACORDAO-COMPLETO-2520618

Acórdão 5/2022 - Primeira Câmara

JORGE OLIVEIRA

Adoto como relatório a instrução produzida no âmbito da Secex/TCE (peça 1.055) , que contou com a anuência de seus dirigentes (peças 1.056 e 1.057) , bem como do representante do Ministério Público junto ao TCU (peça 1.058) :
"INTRODUÇÃO
1.	Trata-se de Tomada de Contas Especial instaurada pela Secretaria Executiva do Ministério da Justiça e Segurança Pública, em desfavor dos Srs. Joao Bosco Rodrigues, Presidente, Vinicius de Vasconcellos da Costa, 1º Tesoureiro, Andreia Azambuja Rodrigues, ex-Presidente, e do Centro de Estudos Sociais Contemporâneos - Cescon, em razão da impugnação total das despesas realizadas com recursos oriundos do Termo de Parceria 2/2009 (Siafi 640370) , firmado entre a Secretaria Nacional de Segurança Pública (Senasp) e a aludida instituição, e que tinha por objeto a implementação do Núcleo Local de Gestão do Programa Nacional de Segurança Pública com Cidadania (Pronasci) , na cidade de Porto Alegre e municípios da Região Metropolitana, de acordo com o Plano de Trabalho e Projeto aprovado pela Secretaria Nacional de Segurança Pública (peça 1, p. 4-13, 15-23) .
HISTÓRICO	
2.	O Termo e Parceria 2/2009 (Siafi 640370)  foi firmado no valor de R$ 4.041.663,55, sendo R$ 3.960.695,55 à conta do concedente e R$ 80.968,00 referentes à contrapartida do convenente (peça 1, p. 8-9) . A vigência foi estabelecida para 1	3/1/2009 a 12/1/2010, sendo prorrogado por meio do Termo Aditivo até 14/6/2010 (mesma peça, p. 66) , com mais 60 dias de prazo para a apresentação da prestação de contas, 13/8/2010 (peça 4, p. 76) . Os recursos foram liberados em duas parcelas, a primeira, no valor R$ 2.772.486,89, e a segunda, no valor de R$ 1.188.000,00, mediante as Ordens Bancárias 2009OB800149, de 22/1/2009, e 2009OB818330, de 24/9/2009, respectivamente (peça 1, p. 29, peça 4, p. 79-82) . Foi feito um depósito correspondente ao valor parcial da contrapartida, 21/5/2010, no valor de R$ 26.000,00 (peça 1, p. 83) .
3.	O Objeto foi fiscalizado pelo concedente, nos dias 7 a 9/1/2010, conforme Relatório de Verificação in loco 01/2010 (peça 1, p. 30-53) , o qual apontou, em síntese:
	a) ausência de apólice de seguros contra incêndio, bem como de comprovante de pagamento do IPTU, cujos pagamentos foram verificados (peça 1, p. 38, 39, 40) ;
	b) dispensa indevida de licitação (peça 1, p. 38, 39, 40, 41, 43, 44, 45, 51) ;
	c) falta comprovação da regularidade fiscal de empresas contratadas (peça 1, p. 38, 39, 40, 41, 43, 45, 50) ;
	d) contratos com vigência após o encerramento do período de vigência do termo de parceria, bem como com prazo indeterminado (peça 1, p. 38, 39, 40, 41, 42) ;
	e) apresentação de recibos como comprovantes de despesas no lugar de nota fiscal (peça 1, p. 39) ;
	f) assinatura de contrato com a empresa FV Contabilidade Ltda. (16/1/2009) antes da abertura de suas atividades (3/3/2009) , sendo pago R$ 9.600,00 relativos a este período. Foi verificado ainda descrição genérica (honorários) nas notas fiscais dos serviços prestados (peça 1, p. 41) ;
	g) indício de favorecimento à empresa Leme Assessoria Ltda., contratada para a prestação de serviços de auditoria externa, sediada em Brasília/DF (peça 1, p. 42) ;
	h) pagamento antecipado à empresa José Luiz Thomé de Oliveira & José Fischel, por serviços advocatícios, bem como consta descrição genérica dos serviços (honorários) na Nota Fiscal 2463, emitida em 17/4/2009, e o pagamento ocorreu em 8/4/2009 (peça 1, p. 42-43) ;
	i) pagamento à empresa Armazém da Esquina - Padaria e Confeitaria, no valor de R$ 3.616,00, e à Phoenix Locadora de Veículos e Turismo Ltda., no valor de r$ 32.160,00, sem suporte documental (peça 1, p. 43 e 44) ;
	j) pagamento à Cometra Consultoria Medicina e Segurança do Trabalho, no valor de R$ 636,20, pela elaboração de programa de prevenção de riscos ambientais PPRA do Programa de Controle Médico de Saúde ambiental - PCMSO, execução de exames clínicos admissionais, demissionais e periódicos dos funcionários contratados pelo CESCON para atuarem no projeto, não previstos no plano de trabalho, bem como descrição genérica dos serviços (peça 1, p. 43-44) . O mesmo ocorreu com a Santa Fé Floricultura Ltda., no valor de R$ 380,00 (mesma peça, p. 50) ;
	l) inconsistências nos comprovantes de despesas relativas ao consumo de combustível, pagos à empresa Porto Alegre Ltda. e da empresa Cia do Reparo (peça 1, p.  45-49) ;
	m) pagamento à empresa P. S. da Silva Carpetes, no valor de R$ 11.700,00, cuja situação no Cadastro da Receita Federal era inapta, portanto, irregular (peça 1, p. 49-50) ;
	n) emissão da nota fiscal e pagamento da despesa em favor da empresa Café na praça, no valor de R$ 11.780,00, antes da realização do evento (peça 1, p. 50) ;
	o) pagamento a maior, no valor de R$ 1.072,00, a Luiz Antonio Burck Rocha, bem como anterior à data da emissão da nota fiscal (peça 1, p. 50-51) ;
	p) ausência de comprovação da despesa por intermédio de documento hábil, no valor de R$ 762,22, em favor da empresa Cia Zaffari Comércio e Indústria (peça 1, p. 51) ;
	q) ausência de formalização dos processos de despesas, com folhas numeradas, bem como do atesto com a identificação do termo de parceria, e não publicação do resumo dos contratos (peça 1, p. 51) . 
4.	Consta da peça 3, p. 13-17, Relatório Complementar da fiscalização supra, de 18/1/2010, o qual descreve as atividades realizadas em cada meta prevista no Plano de Trabalho, aquelas que estavam em andamento, a exemplo da confecção da revista (1500 exemplares) , apontou a ausência de assinaturas dos relatórios de atividades produzidos pelas equipes locais, fez referências as irregularidades descritas acima e mencionou a existência de um servidor do Ministério da Justiça como membro da Diretoria da entidade até setembro de 2009, que participava também da comissão de acompanhamento e avaliação do termo de parceria. 
5.	Posteriormente, o Parecer 48/2011 CGFIS/DEAPSEG/SENASP	 (peça 1, p. 56-85) analisou a documentação e justificativas encaminhadas pelo CESCON, no qual parte das irregularidades foi sanada, como será visto mais a frente, e, ainda, foi apontado um saldo na conta de aplicação financeira, no valor de R$ 485.800,23 (p. 57) , transformado em 339.695,55 nas análises sucessivas (peça 2, p. 66 e peça 3, p.109) .  O mesmo ocorreu com o saldo em conta corrente, no valor de R$ 22.948,40 (p. 57) , evoluído para R$ 54.608,81 (peça 3, p. 118) . Apontou também o pagamento de R$ 20.550,00 à F V Contabilidade Ltda., considerado como não previsto no contrato (peça 1, p. 66) 
6.	A Controladoria-Geral da União (CGU) também realizou fiscalização no objeto ajustado, em atendimento à solicitação do parceiro público, no período de 2/1/ a 3/2/2012, após o fim da vigência do termo de parceria, portanto, parte de suas constatações confirmam as do órgão repassador, sendo acrescentados alguns fatos, conforme Relatório de Ação de Controle (peça 3, p. 39-90) , transcritas abaixo:
	a) falhas no cumprimento das metas pactuadas: a avaliação quanto ao cumprimento das metas estabelecidas no plano de trabalho restou prejudicada em razão da insuficiência de informações, porquanto não foram disponibilizadas as atas de reunião relativas às atividades da gestão local do PRONASCI, a relação de indicadores criados e suas respectivas avaliações, o inventário dos bens permanentes adquiridos, não foi comprovada a distribuição dos 1.500 exemplares da revista das ações executadas no âmbito projeto (Revista CESCON - PRONASCI) , deficiência no monitoramento e avaliação do projeto deficientes.  Por outro lado, informou-se o atingimento das metas relativas à estruturação de espaços físicos e equipe do projeto, contratação de pessoal qualificado para implementação do projeto, contratação de serviços de apoio ao projeto, execução de seminários de capacitação da equipe em projetos PRONASCI e construção do website (peça 3, p. 44-47 e 50-51) ;
	b) irregularidades nas despesas realizadas junto à empresa FV Contabilidade Ltda.: i) pagamento da importância de R$ 9.600,00, relativa a serviço prestado nos meses de janeiro e fevereiro/2009, período este em que referida pessoa jurídica não estaria ainda legalmente habilitada a prestar os serviços contratados, vez ter sido aberta em 3/3/2009 (peça 3, p. 51) ; ii) não comprovação de que os serviços foram, de fato, executados (mesma peça, p. 52) ; iv) as notas fiscais não evidenciam o tipo de serviço executado (peça 3, p. 51-53, 75-76) ;
	b.1) ainda com relação à empresa supra, foi constatado o pagamento de R$ 20.550,00, que a SENASP considerou irregular sob o fundamento de que os serviços não estavam previstos no instrumento contratual, tampouco, no Plano de Trabalho, não obstante, a CGU discordou sob o argumento de que estavam previstos na Cláusula 4.4.1 do contrato de prestação de serviços, por outro lado, pugnou pela ausência da nota fiscal (peça 3, p. 51) ;
	c) Pagamento à Clínica de Fonoaudiologia Cometra Ltda., no valor total de R$ 9.221,93, não previstas no Plano de Trabalho (peça 3, p. 51-52) . Esta irregularidade também foi apontada no relatório de vistoria in loco mencionado no parágrafo terceiro, alínea 'j', apenas com divergência de valor que foi apontado R$ 636,20;
	d) pagamentos efetuados a dirigentes da OSCIP, os quais estariam vedados por normativo interno do CESCON, e a pessoas com vínculo de parentesco com os dirigentes da entidade, configurando infringência ao princípio da impessoalidade (peça 3, p. 48, 56, 68-70) ;
	e) contratações e aquisições em desacordo com o Manual de Convergência de Normas Licitatórias para Aquisição de Bens e Contratação de Serviços e de Pessoal e Procedimentos para Credenciamento de Pessoas Físicas/ Jurídicas, editado pelo CESCON, em 16/1/2009 (peça 3, p. 48, 66-67, 70-72) ;
	f) aplicação financeira em desacordo com a legislação aplicável: foram aplicados R$ 3.960.695,55 em fundo de aplicação financeira pelo prazo de 36 meses, contrariando o disposto no § 1º, do art. 42 da Portaria Interministerial MPOG/CGU 127/2008 (peça 3, p. 48, 58) ;
	g)  ausência de recolhimento do saldo remanescente do projeto à União, no valor de R$ 54.608,81 (peça 3, p. 48, 65) ;
h) pagamento à empresa José Luiz Thomé, no valor 108.500,00, no período de janeiro/2009 a junho/2010, sem comprovação da realização do serviço, bem como acima do valor de mercado da região, conforme tabela de honorários da Ordem dos Advogados do Brasil - OAB (peça 3, p. 52-53, 72-74) ;
i) pagamento à empresa P. S. da Silva Carpetes, no valor de R$ 11.700,00, cuja situação no Cadastro da Receita Federal era inapta (peça 3, p. 52) . Esta irregularidade também foi apontada no relatório de vistoria in loco, conforme descrito no parágrafo terceiro (alínea 'm') ;
j) contratação da empresa Leme Assessoria Contábil Ltda., com sede em Brasília, no valor de R$ 184.500,00, para a prestação de serviços de auditoria independente na sede do CESCON, com infringência ao princípio da economicidade, tendo em vista que este tem sede no Rio Grande do Sul, porquanto, já embutido os custos com transporte, hospedagem e alimentação. Além disso, foi constatado sobrepreço, em torno de R$ 140.127,14, quando comparado com outras empresas de auditoria externa (peça 3, p. 52, 76-78) ;
k) realização de despesas com manutenção e adequação da base central em mais de 100 mil reais, praticamente pagos a uma mesma empresa (Francisco Solano Galmarini - ME) , sem especificação detalhada nas notas fiscais dos serviços executados (peça 3, p. 53) ;
l) contratação de pessoal com prazo indeterminado, quando deveria ser por prazo determinado em razão de termo de parceria ter prazo de duração, onerando a forma de contratação decorrente do aviso prévio e do pagamento da multa de 40% do FGTS (peça 3, p. 53) ;
m) ausência de critérios objetivamente aferíveis no cotejo entre os custos do projeto e os retornos socioeconômicos esperados, impossibilitando averiguar se os recursos foram utilizados na finalidade para a qual foram, teoricamente, liberados (peça 3, p. 53) ;
n) ausência da relação dos bens permanentes adquiridos, bem como de informação quanto à sua destinação após o encerramento do projeto, situação agravada pelo fato de inexistir parte considerável das notas fiscais de compra (peça 3, p. 53, 86-89) ;
o) pagamento indevido de tarifas bancárias e multas, no valor de R$ 6.104,97 (4/3/2009 e 10/11/2011) e R$ 404,00 (27/2/2009) , respectivamente, contrariando o disposto no art. 39, inciso VII, da Portaria Interministerial MPOG/CGU 127/2008. A multa foi paga em razão da não entrega das declarações do imposto de renda do CESCON relativas aos exercícios de 2007 e 2008 (peça 3, p. 56) ;
p) ausência de documentos comprobatórios de despesas, conforme tabela de peça 3, p. 48, 59-64) ;
q) contratação de empresas não localizadas no endereço constantes em base de dados diversas pela equipe de fiscalização: Vez Informática Ltda. (manutenção de computadores) , Cia do Reparo - Francisco Solano Galmarini (manutenção predial) , FV Contabilidade Ltda., (prestação de serviços contábeis) , Phoenix Locação de Veículos e Turismo Ltda. (locação de veículos) , José Luiz Thomé de Oliveira e Paulo Fischel (serviços advocatícios) . Além disso, foi realizada consulta ao Cadastro Nacional de Informações Sociais - CNIS, e somente a última empresa tinha funcionário registrado, no caso, dois (peça 3, p. 81-86) ;
7.	A prestação de contas foi analisada por intermédio do Parecer CGFIS/DEAPSEG 48/2011, de 27/1/2011 (peça 1, p. 56-85) , Parecer MJ/SENASP/DEPRO/CGAP 152/2011, de 16/11/2011 (peça 2, p 7-18) , Nota Técnica CGFIS/DEAPSEG 733/2011, de 16/11/2011 (mesma peça, p. 19-22) , Parecer Técnico 38/2011, de 24/11/2011 (mesma peça, p. 24) , Parecer 2/2015/CGFIS/DEAPSEG/SENASP, de 12/1/2015 (mesma peça, p. 64-82) , Parecer MJ/SENASP/DEPRO/CGAP 603/2013, de 19/11/2013 (peça 3, p. 92-99) , Parecer 9/2017/CGGIR SENASP/DEAPSEG/SENASP, de  23/1/2017 (mesma peça, p. 101-125, peça 4, p. 1-3) , Nota Técnica 2/2017/CGGIR SENASP/DEAPSEG/SENASP, de 3/4/2017 (peça 4, p. 28-46) .
8.	O fundamento para a instauração da Tomada de Contas Especial, conforme apontado Nota Técnica 2/2017/CGGIR SENASP/DEAPSEG/SENASP, de 3/4/2017 (peça 4, p. 44-46) , foi a impossibilidade de se estabelecer o nexo objetivo e inequívoco entre os documentos comprobatórios das despesas (notas fiscais e extratos bancários) e as metas/etapas registradas no Plano de Trabalho, tendo em vista que:
	a) embora se tenha uma significativa quantidade de documentos comprobatórios (muitos com descrição genérica) , há também uma grande dificuldade em compatibilizar as descrições desses documentos com o plano de trabalho;
	b) os extratos bancários evidenciam que além dos saques para pagamento de pessoas jurídicas e resgate BB FIX,  a movimentação financeira relativa ao termo de parceria se mistura com a do CESCON, apresentando uma mosaico de débitos relacionados a itens diversos, como: pagamentos de tarifas bancárias diversas, folhas de pagamento, pagamento de títulos, impostos, INSS Arrecadação, contas de telefone e de luz, transferências agendadas para pessoas físicas (funcionários do CESCON) e crédito oriundo de Sul América Capitalização S.A - SULACA, dificultando estabelecer o nexo de causalidade entre essa pluralidade de débitos e os documentos fiscais, o que impede formar convicção sobre o cumprimento dos objetivos pactuados;
	c) a composição do Plano de Trabalho não favorece, em temos de metas e etapas, a uma análise objetiva e convicta sobre a efetividade do objeto pactuado, tendo em vista que:
O Plano de Trabalho prevê itens com aluguel da BASE CENTRAL DO PROJETO, Impostos e Taxas da BASE CENTRAL DO PROJETO, Aluguel das BASES LOCAIS, Impostos e Taxas das BASES LOCAIS, Manutenção e adaptações da BASE CENTRADO DO PROJETO, Manutenção e adaptações das BASES LOCAIS dificulta a compreensão sobre o destino dos bens de escritório e de bens permanentes, após o encerramento do projeto e implantação do Pronasci
	d) não há indicadores de resultado que possam ser utilizados para aferir se houve ou não o alcance dos objetivos almejados no objeto pactuado;
	e) não consta do Plano de Trabalho uma descrição objetiva das atividades inerentes às pessoas físicas envolvidas na implementação do Pronasci, tais como o Coordenador Geral do Projeto, o Diretor Administrativo, o assistente técnico administrativo, assistente técnico da coordenação, Secretária da Coordenação, Secretária Geral, Serviços Gerais de limpeza, coordenadores de regiões, entre outras funções. Ou seja, não há descrição das competências/atribuições por função e do Município ou Municípios de atuação desses agentes;
f) ausência de informação objetiva sobre as tiragens dos informativos e boletins, bem como do elemento fático que evidencie a sua distribuição nas áreas abrangidas;
g) os relatórios de atividades apresentados, em linhas gerais, mencionam eventos diversos, envolvendo uma pluralidade de setores sociais e de Órgãos das comunidades abrangidas, contudo, não é possível compatibilizar esses eventos com os descritos no Plano de Trabalho. Ademais, não é possível vislumbrar o impacto real ou legado deixado nos municípios, em decorrência da Implementação de Núcleo Local de Gestão do Programa de Segurança Pública com Cidadania, uma vez que as Unidades foram alugadas, o que sugere a descontinuidade das atividades após o encerramento do termo de parceria, inclusive com registro de dificuldade financeira por parte da OSCIP, segundo alegado pela mesma;
h) o objeto pactuado é predominantemente subjetivo, dificultando uma análise enxuta e segura dentro do perímetro do termo de parceria;
i) demais irregularidades apontadas no Relatório da CGU, no Parecer CGFIS/DEAPSEG, no Parecer MJ/SENASP/DEPRO/CGAP 152/2011.
9.	Por intermédio dos Ofícios/Editais de Notificação abaixo identificados, o Ministério da Justiça notificou os responsáveis e o Convenente da reprovação da prestação de contas, requerendo a devolução dos recursos:
	Responsável
	Comunicação
	Recebimento
	Conteúdo

	João Bosco Rodrigues
	Oficio 489/10/GAB SENASP/MJ, de 21/1/2010 (peça 3, p. 18) 
	Não consta dos autos
	Encaminhamento do Relatório de visita in loco 1/2010, e solicitação de esclarecimentos das irregularidades apontadas, no prazo de 30 dias

		Ofício 475/CGFIS/DEAPSEG, de 10/1/2011 (peça 1, p. 88-89) 
	Devolvido, motivo 'ausente' (peça 2, p. 1) 
	Solicitação de Extratos Bancários, Documentos de Regularidade das Empresas, Demonstrativo

		Ofício 186/CGFIS/DEAPSEG, de 6/4/2011 (peça 2, p. 4) 
	Devolvido, motivo 'mudou-se (peça 2, p. 5-6) 
	Encaminhamento do Parecer CGFIS/DEAPSEG 48/2011

		Ofício 752/CGFIS/DEAPSEG, de 26/12/2011 (peça 2, p. 30-31) 
	Não consta dos autos
	Comunicação da instauração da TCE e encaminhamento dos Pareceres CGFIS 48/2011, DEPRO/CGAP 152/2011, Nota Técnica CGFIS 733/2011 e Parecer Técnico 38/2011

		Ofício 641/CGFIS/DEAPSEG, de 28/11/2012 (peça 2, p. 53) 
	Não consta dos autos, contudo, foi apresentada defesa em 31/12/2012 (peça 2, p. 54) 
	Comunicação da instauração da TCE e encaminhamento dos Pareceres CGFIS 48/2011, DEPRO/CGAP 152/2011, Nota Técnica CGFIS 733/2011 e Parecer Técnico 38/2011

		Ofício 112//GAB SENASP/SENASP-MJ, de 19/1/2015 (peça 2, p. 93) 
	Devolvido, motivo 'mudou-se' (peça 2, p. 98-99) 
	Comunicação da continuidade da TCE

		Ofício 113/GAB SENASP/SENASP-MJ, de 19/1/2015 (peça 2, p. 99) 
	Devolvido, motivo 'desconhecido' (peça 2, p. 104) 
	Comunicação da continuidade da TCE

		Edital 3/2016 (peça 2, p 106-
	DOU 24/2/2016 (peça 2, p. 115) 
	Apresentar defesa ou comprovar a devolução dos recursos públicos

	Andreia Azambuja Rodrigues
	Ofício 753/CGFIS/DEAPSEG, de 26/12/2011 (peça 2, p. 32-33) 
	Devolvido, motivo 'ausente' (peça 2, p. 34) , contudo, há a assinatura da destinatária, e foi apresentada defesa em 23/12/2011 e 5/3/2011 (mesma peça, p. 34-52) 
	Comunicação da instauração da TCE e encaminhamento dos Pareceres CGFIS 48/2011, DEPRO/CGAP 152/2011, Nota Técnica CGFIS 733/2011 e Parecer Técnico 38/2011

		Ofício 111//GAB SENASP/SENASP-MJ, de 19/1/2015 (peça 2, p. 87) 
	Em 26/3/2015, (AR, peça 2, p. 92) 
	Comunicação da continuidade da TCE

	Centro de Estudos Sociais Contemporâneos - Cescon
	Edital 4/2016 (peça 2, p. 107) 
	DOU 24/2/2016 (peça 2, p. 115
	Apresentar defesa ou comprovar a devolução dos recursos públicos

	Vinicius de Vasconcellos da Costa
	Ofício 171//CGGIR SENASP/DEAPSEG/SENASP-MJ, de 15/12/2016 (peça 2, p. 119) 
	Em 19/12/2016 (peça 2, p. 124-125) 
	Comunicação sobre a TCE e a oportunidade de apresentar defesa ou recolher o montante do débito

10.	A Sra. Andréia Azambuja Rodrigues, os Srs. João Bosco Rodrigues e Vinicius de Vasconcellos da Costa apresentaram justificativas. No caso dos dois primeiros, encontram-se na peça 2, p. 34-52 e 54 e foram transcritas pelo órgão repassador na peça 3, p. 107 e 124-125. Não foram encontradas as justificativas do Sr. Vinicius, contudo, foram transcritas na Nota Técnica 2/2017/CGGIR SENASP/DEAPSEG/SENASP, de 3/4/2017 (peça 4, p. 28-29) .
11.	As alegações da Sra. Andreia Azambuja Rodrigues consistiram, na essência, em afirmar que deixou a presidência em 4/9/2009, com a eleição da nova diretoria e, a partir de então, mesmo sendo eleita secretária, solicitou desligamento, portanto, não possuía acesso, poder decisório ou intervenção aos documentos, ficando apenas com a parte técnica, de coordenadora do projeto.
12.	 Inicialmente, as justificativas da Sra. Andréia foram acatadas (peça 4, p. 1-3) , contudo, no Relatório de Tomada de Contas Especial Complementar (peça 4, 55-64) ela foi incluída novamente no rol de responsáveis, sob o argumento de impossibilidade de separação das despesas, em face da subjetividade do objeto, da ausência de indicadores de resultado, e também pelo fato de os atos administrativos praticados e as despesas efetuadas em sua gestão terem contribuído para a continuidade do termo de parceria como um todo (mesma peça, p. 46) .
13.	O Sr. João Bosco Rodrigues apenas informou que os esclarecimentos foram encaminhados à CGU, em abril de 2012, e que após a implantação do projeto, o Cescon encerrou, em 2011, suas atividades, permanecendo inativo desde então, em razão de dificuldades financeiras de manutenção das equipes e espaço físico (peça 2, p. 54) . Tais argumentos foram considerados incapazes de afastar as irregularidades (peça 4, p. 2) . 
14.	Quanto ao Sr. Vinicius de Vasconcellos da Costa, na essência, seus argumentos consistiram em informar que:
	a)  todas as atividades previstas no plano de trabalho foram executadas, a revista e os informativos foram distribuídos nas comunidades, e foi construído o site oficial para divulgação das atividades;
	b) o Ministério da Justiça constituiu um grupo de responsáveis pela fiscalização, monitoramento e gestão financeira do termo de parceria, que apresentou muitos questionamentos na vistoria in loco, os quais foram prontamente respondidos;
	c) em nenhum momento a instituição foi orientada sobre adequações e melhoria no seu modelo de gestão, tendo em vista que desde o princípio foram apresentados documentos fiscais, bem como o manual de compras.
	d)  entende que os apontamentos deveriam ser apresentados no início do processo, para permitir correção em tempo hábil, e não no final do processo, constituindo-se apenas em caráter punitório, uma vez que o termo de parceria pressupõe corresponsabilidade dos parceiros;
	e) em todas as contratações buscou-se observar os princípios constantes do manual de compras, e os valores estavam compatíveis com os limites e padrões estabelecidos no edital e no projeto aprovado pelo parceiro público;
	f) a contratação dos serviços jurídicos, para suporte e garantia da segurança à instituição nas relações com terceiros, às demandas trabalhistas e orientações procedimentais, considerando que existia mais de 50 funcionários ativos e, caso fosse realizada uma consulta simples por mês para cada um, totalizaria valor superior a R$ 10.000,00, tendo como parâmetro a tabela da OAB de R$ 200,00, portanto, superior ao valor mensal contratado com o escritório de advocacia. Além disso, os valores foram aprovados pelo parceiro público no plano de trabalho; 
	g) a totalidade dos recursos foi direcionada ao projeto tanto para a aquisição de equipamentos para a instalação das bases do Pronasci, quanto para a contratação dos profissionais que atuariam no projeto, e para os serviços de apoio ao projeto. Os gastos observaram o teto estabelecido no plano de trabalho aprovado pelo parceiro público, ou seja, havia autorização expressa do concedente para a realização das despesas dentro dos parâmetros estabelecidos;
	h) o projeto foi encerrado oficialmente em junho de 2010, e por questões financeiras de manutenção da sede em Porto Alegre, em 2011, o presidente se mudou para Bagé, cidade de fundação da instituição, e os documentos comprobatórios da despesa, bem como os relatórios foram junto com ele. Não obstante, todos haviam sido enviados para o Ministério da Justiça. Após este período, ainda solicitaram orientações do parceiro público para o encerramento da conta bancária e restituição do saldo existente, e não foram atendidos. Acrescenta que desde esta época a conta se encontra bloqueada e ele não tem mais acesso. Por essa razão, sugere o contato com o presidente;
	i) reclama que passados mais de seis anos de encerramento do ajuste ainda persistem questionamentos básicos sobre contratos, certidões e até mesmo ressalvas sobre o trabalho executado, sendo que toda a documentação foi encaminhada em tempo hábil, em duas vias, por intermédio dos Correios;
	j) aduziu, ainda, que a ordenação da despesa era responsabilidade exclusiva do Presidente, e ele, na qualidade de 1º Tesoureiro, cabia apenas a instrumentalização do processo administrativo.
	k) juntamente com os argumentos, encaminhou documentos em arquivo digital.
15.	Na análise das justificativas e dos documentos encaminhados (peça 4, p. 29-43) , a Coordenação de Acompanhamento, Monitoramento e Fiscalização consignou que a grande maioria da documentação evidenciava eventos com datas anteriores à vigência do termo de parceria, e mesmo quando remontava à época da execução, a maioria não identifica o evento, tornando-se difícil compatibilizá-los com o objeto pactuado, impossibilitando cotejar o nexo de causalidade entre os documentos relativos aos atos administrativos e comprobatórios da despesa. 
16.	Diante do não saneamento das irregularidades apontadas e da não devolução dos recursos, instaurou-se a Tomada de Contas Especial. No Relatório Final 11/2017/CCONTAB/SPO/SE de Tomada de Contas Especial e Relatório Complementar (peça 4, p. 12-21, 55-64) , conclui-se que o prejuízo importaria no valor total dos recursos repassados, imputando-se a responsabilidade aos Srs. Joao Bosco Rodrigues (CPF XXX.217.950-XX) , ex-Presidente, gestão 4/9/2009 a 3/9/2011, Vinícius de Vasconcellos da Costa (CPF XXX.766.780-XX) - 1º Tesoureiro, gestão período de vigência do projeto, Andréia Azambuja Rodrigues (CPF XXX.543.510-XX) , ex-Presidente, gestão 30/9/2008 a 4/9/2009, e Centro de Estudos Sociais Contemporâneos - CESCON/RS (CNPJ 92.922.459/0001-60) , em razão da ausência do elementos que comprovem a efetividade do objeto pactuado, bem como da não apresentação de documentação complementar que possibilitasse a demonstração da boa e regular utilização dos recursos.
17.	O Relatório de Auditoria 893/2017 do Ministério da Transparência e Controladoria-Geral da União (peça 4, p. 83-86) também chegou às mesmas conclusões. Após serem emitidos o Certificado de Auditoria, o Parecer do Dirigente e o Pronunciamento Ministerial (peça 4, p. 91, 93 e 101) , o processo foi remetido a esse Tribunal.
18.	Na instrução inicial (peça 8) , analisando-se os autos, verificou-se que não era o caso da impugnação do valor total repassado, e pela necessidade da realização da citação dos responsáveis, nos moldes abaixo:
Ocorrência: não comprovação da boa e regular aplicação dos recursos repassados à conta do Termo de Parceria 2/2009 (Siafi 640370) celebrado entre o Centro de Estudos Sociais Contemporâneos - CESCON e a Secretaria Nacional de Segurança Pública - SENASP, e que tinha por objeto a implementação do Núcleo Local de Gestão do Programa Nacional de Segurança Pública com Cidadania (PRONASCI) , na cidade de Porto Alegre e municípios da Região Metropolitana (peça 1, p. 4-13, 15-23) , em razão das irregularidades abaixo:
Irregularidades na contratação e nos pagamentos efetuados à FV Contabilidade Ltda. (parágrafos 25 a 30 da instrução de peça 8) 
Débitos: 
	Andreia Azambuja Rodrigues, Cescon, Vinicius de Vasconcellos da Costa e FV Contabilidade Ltda.

	Valor
R$
	Data

	9.600,00
	13/3/2009

	6.400,00
	1/4/2009

	6.400,00
	30/4/2009

	6.400,00
	29/5/2009

	6.400,00
	30/6/2009

	6.400,00
	30/7/2009

	6.400,00
	2/9/2009

Valor do débito atualizado até 23/10/2018: R$ 82.843,17
	João Bosco Rodrigues, Cescon, Vinicius de Vasconcellos da Costa e FV Contabilidade Ltda.

	Valor
R$
	Data

	6.400,00
	30/9/2009

	6.400,00
	30/10/2009

	6.400,00
	15/11/2009

	3.200,00
	24/11/2009

	6.400,00
	30/11/2009

	6.400,00
	15/12/2009

	6.400,00
	20/12/2009

	6.400,00
	29/1/2010

	6.400,00
	26/2/2010

	6.400,00
	31/3/2010

	6.400,00
	30/4/2010

	6.400,00
	28/5/2010

	3.200,00
	15/6/2010

	20.550,00
	30/6/2010

Valor atualizado até 23/10/2018: R$ 162.459,30
Responsáveis: Andreia Azambuja Rodrigues (CPF XXX.543.510-XX) , ex-Presidente, gestão 30/9/2008 a 4/9/2009, e João Bosco Rodrigues (CPF XXX.217.950-XX) , gestão 4/9/2009 a 3/9/2011, solidariamente com Vinicius de Vasconcellos da Costa (CPF XXX.766.780-XX) , 1º Tesoureiro, gestão período de vigência do projeto, Centro de Estudos Sociais Contemporâneos - CESCON (CNPJ 92.922.459/0001-60) e a FV Contabilidade Ltda. (CNPJ 10.671.713/0001-30) 
Condutas: 
	Gestores
	a) contratar e realizar pagamentos a empresa em situação jurídica irregular, bem como sem reunir as condições técnico-operacionais para realizar os serviços objeto do contrato e, ainda, sem a comprovação da existência física, quando deveria observar o princípio da legalidade; 
	b) não comprovar que a contratação da empresa implicou na seleção proposta mais vantajosa para a instituição, quando deveria observar os procedimentos legais e regulamentares para aquisições e contratações;
		c) realizar despesas desprovidas de documentos comprobatórios, quando deveria observar as normas concernentes à comprovação dos gastos 
	d) não comprovar a execução efetiva dos serviços objeto do contrato, quando deveria demonstrar mediante documentos hábeis e incontestáveis que o recurso dispendido guarda proporção com os serviços executados
	e) realizar pagamentos com sobrepreços, quando deveria utilizar os recursos em consonância com o princípio de economicidade.
	Empresa
 Firmar contrato em situação irregular e sem reunir as condições técnico-jurídicas, bem como receber recursos sem a comprovação da proporcional contraprestação em serviços e ainda com sobrepreços.
Dispositivos violados: art. 4º, inciso I, da Lei 9790/1999, art. 6º, inciso I, do Manual de Convergência de Normas Licitatórias para Aquisição de Bens e Contratação de Serviços e de Pessoal e Procedimentos para Credenciamento de Pessoas Físicas e Jurídicas, art. 61 da Lei 9532/1997, alínea 'i' da Cláusula Terceira do Termo de Parceria 2/2009 (Siafi 640370) .
Nexo de causalidade:  (responsáveis)  a contratação de empresa sem reunir as condições técnico-jurídicas para adimplir o contrato, bem como a ausência de notas fiscais e falta de comprovação da efetiva execução dos serviços constantes do contrato implicou em pagamento desproporcional ao serviço executado, causando prejuízo ao erário.
Empresa: a não emissão de notas fiscais, bem como a falta de execução dos serviços constantes do contrato implicou em pagamento desproporcional ao serviço executado, causando prejuízo ao erário.
Evidências: Relatório de Verificação in loco 01/2010 (peça 1, p. 41) , Parecer CGFIS/DEAPSEG 48/2011, de 27/1/2011 (peça 1, p. 59, 66-68) , Parecer MJ/SENASP/DEPRO/CGAP 152/2011, de 16/11/2011 (peça 2, p 13) , Parecer 2/2015/CGFIS/DEAPSEG/SENASP, de 12/1/2015 (peça 2, p. 67-69, 77-79) , Relatório de Ação de Controle da CGU (peça 3, p. 48, 51-53, 61-62, 70-71, 75-81, 83) Parecer 9/2017/CGGIR SENASP/DEAPSEG/SENASP, de 23/1/2017 (peça 3, p. 119-120) , Nota Técnica 2/2017/CGGIR SENASP/DEAPSEG/SENASP (peça 4, p. 40) 
b) Irregularidade na contratação da empresa Leme Assessoria Contábil Ltda. (parágrafos 31 a 38 da instrução de peça 8) 
Débitos: 
	Andreia Azambuja Rodrigues, Cescon, Vinicius de Vasconcellos da Costa e Leme Assessoria Contábil Ltda.

	Valor
R$
	Data

	28.726,34
	6/3/2009

	55.350,00
	2/5/2009

Valor atualizado até 23/10/2018: R$ 145.554,04
	João Bosco Rodrigues, Cescon, Vinicius de Vasconcellos da Costa e Leme Assessoria Contábil Ltda.

	Valor
R$
	Data

	19.150,90
	6/8/2009

	36.900,00
	10/12/2009

Valor atualizado até 23/10/2018: R$ 95.101,30
Responsáveis: Andreia Azambuja Rodrigues (CPF XXX.543.510-XX) , ex-Presidente, gestão 30/9/2008 a 4/9/2009, e João Bosco Rodrigues (CPF XXX.217.950-XX) , gestão 4/9/2009 a 3/9/2011, em solidariedade com Vinicius de Vasconcellos da Costa (CPF XXX.766.780-XX) , 1º Tesoureiro, gestão período de vigência do projeto, Centro de Estudos Sociais Contemporâneos - CESCON (CNPJ 92.922.459/0001-60) e a empresa Leme Assessoria Contábil Ltda. (CNPJ 08.823.298/0001-41) 
Condutas: 
	Gestores
	a) não comprovar que a contratação da empresa implicou na seleção proposta mais vantajosa para a instituição, quando deveria observar os procedimentos legais e regulamentares para aquisições e contratações;
	b) não comprovar que os valores pagos corresponderam à proporcional execução dos serviços objeto do contrato, quando deveria demonstrar mediante documentos hábeis e incontestáveis que o recurso dispendido guarda proporção com os serviços executados;
	c) realizar pagamentos com sobrepreços, quando deveria utilizar os recursos em consonância com o princípio de economicidade.
	Empresa
	a) contratar com a entidade com valores superiores ao de mercado, bem como sem a comprovação da proporcional execução dos serviços, quando deveria ter recebido somente por aquilo que correspondesse à real prestação dos serviços.
Dispositivos violados: art. 4º, inciso I, da Lei 9790/1999, art. 6º, inciso I, do Manual de Convergência de Normas Licitatórias para Aquisição de Bens e Contratação de Serviços e de Pessoal e Procedimentos para Credenciamento de Pessoas Físicas e Jurídicas, art. 61 da Lei 9532/1997, alínea 'i' da Cláusula Terceira do Termo de Parceria 2/2009 (Siafi 640370) 
Nexo de causalidade:  (responsáveis)  o pagamento a empresa sem a comprovação da proporcional execução dos serviços implicou em prejuízo ao erário
Empresa: o recebimento de recursos públicos sem a comprovação da proporcional execução dos serviços implicou em prejuízo ao erário
Evidências: Relatório de Verificação in loco 01/2010 (peça 1, p. 32-33, 42) , Parecer CGFIS/DEAPSEG 48/2011, de 27/1/2011 (peça 1, p. 68-70) , Parecer 2/2015/CGFIS/DEAPSEG/SENASP, de 12/1/2015 (peça 2, p. 68-69, 79) , Relatório de Ação de Controle da CGU (peça 3, p. 49, 52, 76-78, 81-86) , Nota Técnica 2/2017/CGGIR SENASP/DEAPSEG/SENASP (peça 4, p. 41) .
c)  Pagamentos irregulares ao escritório de advocacia José Luiz Thomé Oliveira & Paulo Fischel Advogados Associados Consultoria Empresarial  (parágrafos 39 a 44 da instrução de peça 8) 
Débitos:
	Andreia Azambuja Rodrigues, Cescon, Vinicius de Vasconcellos da Costa e José Luiz Thomé Oliveira & Paulo Fischel

	Valor
R$
	Data

	11.544,40
	17/4/2009

	6.200,00
	17/4/2009

	6.200,00
	20/5/2009

	6.200,00
	22/6/2009

	6.200,00
	20/8/2009

Valor atualizado até 23/10/2018: R$ 62.754,94
	João Bosco Rodrigues, Cescon, Vinicius Vasconcellos da Costa e José Thomé Oliveira & Paulo Fischel

	Valor
R$
	Data

	6.200,00
	20/8/2009

	6.200,00
	21/9/2009

	6.200,00
	20/10/2009

	6.200,00
	20/11/2009

	6.200,00
	18/12/2009

	6.200,00
	20/1/2010

	6.200,00
	19/2/2010

	6.200,00
	19/3/2010

	6.200,00
	15/4/2010

	5.555,60
	20/5/2010

Atualizado até 23/10/2018: R$ 103.161,36
Responsáveis: Andreia Azambuja Rodrigues (CPF XXX.543.510-XX) , ex-Presidente, gestão 30/9/2008 a 4/9/2009, e João Bosco Rodrigues (CPF XXX.217.950-XX) , gestão 4/9/2009 a 3/9/2011, em solidariedade com Vinicius de Vasconcellos da Costa (CPF XXX.766.780-XX) , 1º Tesoureiro, gestão período de vigência do projeto, Centro de Estudos Sociais Contemporâneos - CESCON (CNPJ 92.922.459/0001-60) e a empresa José Luiz Thomé Oliveira & Paulo Fischel Advogados Associados Consultoria Empresarial (CNPJ 90.264.888/0001-62) 
Condutas:	
	Gestores
 	a) realizar pagamentos antecipados à empresa, bem como sem a comprovação da execução proporcional dos serviços, quando deveria cumprir as normas de direito financeiro concernente de modo a prevenir riscos quanto a inexecução dos serviços; 
	b) contratar e realizar pagamentos a empresa sem a comprovação de sua existência física, quando deveria se cercar de todos os elementos necessários a evidenciar a regularidade da contratação e pagamentos;
	  c) não comprovar que a contratação da empresa implicou na seleção proposta mais vantajosa para a instituição, quando deveria observar os procedimentos legais e regulamentares para aquisições e contratações;
d) realizar pagamentos com sobrepreços, quando deveria utilizar os recursos em consonância com o princípio de economicidade.
	Empresa
	a) contratar com a entidade com valores superiores ao de mercado, bem como sem a comprovação da proporcional execução dos serviços, quando deveria ter recebido somente por aquilo que correspondesse à real prestação dos serviços
Dispositivos violados: arts. 62 e 63 da Lei 4.320/64, art. 4º, inciso I, e art. 14, da Lei 9790/1999, art. 6º, inciso I, do Manual de Convergência de Normas Licitatórias para Aquisição de Bens e Contratação de Serviços e de Pessoal e Procedimentos para Credenciamento de Pessoas Físicas e Jurídicas, alínea 'i' da Cláusula Terceira do Termo de Parceria 2/2009 (Siafi 640370) 
Nexo de causalidade: (responsáveis) a realização de pagamentos sem a corresponde comprovação de os valores pagos foram proporcionais aos serviços executados, bem como com sobrepreço implicou em prejuízo ao erário
Empresa: o recebimento de recursos públicos corresponde comprovação de os valores pagos foram proporcionais aos serviços executados, bem como com sobrepreço implicou em prejuízo ao erário
Evidências: Relatório de Verificação in loco 01/2010 (peça 1, p. 42-43) , Parecer CGFIS/DEAPSEG 48/2011, de 27/1/2011 (peça 1, p. 70-72) , Parecer MJ/SENASP/DEPRO/CGAP 152/2011, de 16/11/2011 (peça 2, p 13) , Parecer 2/2015/CGFIS/DEAPSEG/SENASP, de 12/1/2015 (peça 2, p. 69, 77) , Relatório de Ação de Controle da CGU (peça 3, p. 52-53, 69-74, 79-81, 85-86) , Nota Técnica 2/2017/CGGIR SENASP/DEAPSEG/SENASP (peça 4, p. 29. 39) 
d) Realização de despesas junto à empresa irregular (parágrafos 49 a 53 da instrução de peça 8) 
	Débitos:
	Valor
R$
	Data

	11.700,00
	14/10/2009

Valor atualizado até 23/10/2018: R$ 19.914,57
Responsável: João Bosco Rodrigues (CPF XXX.217.950-XX) , ex-Presidente, gestão 4/9/2009 a 3/9/2011, em solidariedade com Vinicius de Vasconcellos da Costa (CPF XXX.766.780-XX) , 1º Tesoureiro, gestão período de vigência do projeto e o Centro de Estudos Sociais Contemporâneos - CESCON (CNPJ 92.922.459/0001-60) 
Condutas: a) contratação de empresa declarada inapta pela Receita Federal devido a sua não localização, quando deveria observar as normas de direito financeiro com vistas à prevenção contra possíveis prejuízos pelo não fornecimento do bem ou prestação dos serviços;
b) não quantificação e individualização dos serviços, quando deveria caracterizá-los devidamente de modo a observar o princípio da transparência 
Dispositivos violados: art. 4º, inciso I, da Lei 9790/1999
Nexo de causalidade: o pagamento realizado a empresa irregular, devido a sua não localização física, e sem a individualização, especificação e quantificação dos serviços denota ser despesa fictícia, causando prejuízo ao erário  
Evidências: Relatório de Verificação in loco 01/2010 (peça 1, p. 49-50) , Parecer CGFIS/DEAPSEG 48/2011, de 27/1/2011 (peça 1, p. 79-80) , Relatório de Ação de Controle da CGU (peça 3, p. 52, 9/2017/CGGIR SENASP/DEAPSEG/SENASP, de 23/1/2017 (peça 3, p. 113) , Nota Técnica 2/2017/CGGIR SENASP/DEAPSEG/SENASP (peça 4, p. 42) 
e) não comprovação da utilização ou devolução dos saldos nos valores de R$ 339.695,55 e R$ 54.608,81 (parágrafo 24 da instrução de peça 8) 
	Débitos 
	Valor
R$
	Data

	339.695,55
	14/6/2010

	54.608,81
	14/6/2010

Valor atualizado até 23/10/2018: R$ 644.135,60
Responsável: Centro de Estudos Sociais Contemporâneos - CESCON (CNPJ 92.922.459/0001-60) em solidariedade com João Bosco Rodrigues (CPF XXX.217.950-XX) , ex-Presidente, gestão 4/9/2009 a 3/9/2011, e Vinicius de Vasconcellos da Costa (CPF XXX.766.780-XX) , 1º Tesoureiro, gestão período de vigência do projeto
Conduta: A entidade foi beneficiada com saldo remanescente do convênio, quando deveria tê-los devolvido
Dispositivos violados: art. 57 da Portaria Interministerial MPOG 127/2008
Nexo de causalidade: a não devolução dos saldos remanescentes não utilizados no objeto do ajuste implica em prejuízo ao erário e benefício indevido da instituição 
Evidências: Parecer 2/2015/CGFIS/DEAPSEG/SENASP, de 12/1/2015 (peça 2, p. 66) , Parecer 9/2017/CGGIR SENASP/DEAPSEG/SENASP, de 23/1/2017 (peça 3, p. 109 e 118) 
	f) realização de despesas não previstas no plano de trabalho (parágrafos 45 a 48 da instrução de peça 8) 
	 Débitos 
	Valor
R$
	Data

	380,00
	28/2/2009

	1.063,00
	28/2/2009

	7.233,93
	14/6/2010

Valor atualizado até 23/10/2018: R$ 14.340,35
Responsável: Centro de Estudos Sociais Contemporâneos - CESCON (CNPJ 92.922.459/0001-60) , em solidariedade com João Bosco Rodrigues (CPF XXX.217.950-XX) , ex-Presidente, gestão 4/9/2009 a 3/9/2011, e Vinicius de Vasconcellos da Costa (CPF XXX.766.780-XX) , 1º Tesoureiro, gestão período de vigência do projeto
Conduta: a entidade foi beneficiada com o desvio de finalidade dos recursos, quando deveria ter aplicado no objeto conveniado 
Dispositivos violados: alínea 'h', da Cláusula Terceira do Termo de Parceria 2/2009 (Siafi 640370) 
Nexo de causalidade: a realização de despesa não prevista no Plano de Trabalho implica em prejuízo à execução do objeto, e benefício indevido da instituição, ante a realização de despesa que era de sua responsabilidade.
Evidências: Relatório de Verificação in loco 01/2010 (peça 1, p. 43-44, 50) , Parecer CGFIS/DEAPSEG 48/2011, de 27/1/2011 (peça 1, p. 73-74) , Relatório de Ação de Controle da CGU (peça 3, p. 51-52) , Parecer 9/2017/CGGIR SENASP/DEAPSEG/SENASP (peça 3, p. 112-113) 
g) não comprovação da existência dos bens adquiridos  (parágrafos 69 a 73 da instrução de peça 8) 
Débitos 
	Valor
	Data

	70.539,00
	3/3/2009

	2.500,00
	31/3/2009

	15.428,00
	4/3/2009

	1.134,00
	17/3/2009

	28.004,00
	6/4/2009

	1.131,00
	21/7/2009

	2.866,00
	25/8/2009

	703,00
	3/4/2009

	2.973,00
	17/11/2009

	4.930,00
	8/10/2009

	7.222,00
	15/4/2009

	    Valor atualizado até 23/10/2018: R$ 238.427,23
Responsável: Centro de Estudos Sociais Contemporâneos - CESCON (CNPJ 92.922.459/0001-60) , em solidariedade com João Bosco Rodrigues (CPF XXX.217.950-XX) , Presidente, gestão 4/9/2009 a 3/9/2011 
Conduta: a entidade não comprovou ter zelado pela conservação e manutenção dos bens adquiridos, quando era o seu dever legal, nos termos da alínea 's' da Cláusula Terceira do ajuste
Dispositivos violados: alínea 's', Cláusula Terceira do Termo de Parceria 2/2009 (Siafi 640370) 
Nexo de causalidade: a não localização dos bens os quais o CESCON tinha o dever de conservar e manter sob a sua responsabilidade implicou em prejuízo ao erário
Evidências: Relatório de Ação de Controle da CGU (peça 3, p. 53, 86-89) , Parecer 9/2917/CGGIR SENASP/DEAPSEG/SENASP (mesma peça, p.  121-122) .
19.	Em cumprimento ao pronunciamento da titular da unidade técnica (peça 8) , foram realizadas as citações dos responsáveis, nos moldes abaixo:
	a) João Bosco Rodrigues
	Comunicação: Ofício 0162/2019-TCU/Secex-TCE  (peça 18) 
Data da expedição: 15/1/2019
Data da Ciência: não houve  (peças 26 e 1022) , motivo 'desconhecido'
                            22/1/2019 (peça 31) 
Observação: comunicação enviada para o endereço constante da base de dados da Receita Federal (peças 14 e 1025) 

Andreia Azambuja Rodrigues
	Comunicação: Ofício 0159/2019-TCU/Secex-TCE  (peça 19) 
Data da expedição: 15/1/2019
Data da Ciência: 22/2/2019 (peça 36) 
Observação: comunicação enviada para o endereço constante da base de dados da Receita Federal (peça 11) 

FV Contabilidade Ltda., na pessoa de seu representante legal
	Comunicação: Ofício 0162/2019-TCU/Secex-TCE  (peça 20) 
Data da expedição: 15/1/2019
Data da Ciência: 22/1/2019 (peça 30) 
Observação: comunicação enviada para o endereço constante da base de dados da Receita Federal (peça 13) 

Centro de Estudos Sociais Contemporâneos, na pessoa de seu representante legal
	Comunicação: Ofício 0162/2019-TCU/Secex-TCE  (peça 21) 
Data da expedição: 15/1/2019
Data da Ciência: não encontrado o AR nos autos
Observação: comunicação enviada para o endereço da pessoa jurídica constante da base de dados da Receita Federal (peça 12) 

	Comunicação: Ofício 4161/2019-TCU/Secex-TCE  (peça 1032) 
Data da expedição: 17/6/2019
Data da Ciência: 5/7/2019 (peça 1036) 
Observação: comunicação enviada para o endereço do representante legal constante da base de dados da Receita Federal (peça 1028) 

Vinicius de Vasconcellos da Costa
	Comunicação: Ofício 0162/2019-TCU/Secex-TCE  (peça 22) 
Data da expedição: 15/1/2019
Data da Ciência: 24/1/2019 (peça 29) 
Observação: comunicação enviada para o endereço constante da base de dados da Receita Federal (peça 17) 

Leme Assessoria Contábil Ltda.
	Comunicação: Ofício 0162/2019-TCU/Secex-TCE (peça 23) 
Data da expedição: 15/1/2019
Data da Ciência: não houve (peças 25 e 1021) motivo 'mudou-se'
Observação: comunicação enviada para o endereço da pessoa jurídica constante da base de dados da Receita Federal (peça 16) 

	Comunicação: Ofício 4160/2019-TCU/Secex-TCE (peça 1032) 
Data da expedição: 17/6/2019
Data da Ciência: 5/7/2019 (peça 1037) 
Observação: comunicação enviada para o endereço do sócio-administrador constante da base de dados da Receita Federal (peças 1024 e 1027) 

	Edital 0415/2019-TCU/Seproc, de 23/10/2019 (peças 1042) 
Data da publicação: 5/11/2019 (peça 1043) 

 José Luiz Thomé de Oliveira & Paulo Fischel Advogados Associados Consultoria Empresarial, na pessoa de seu representante legal
	Comunicação: Ofício 0162/2019-TCU/Secex-TCE  (peça 24) 
Data da expedição: 15/1/2019
Data da Ciência: não houve  (peças 27 e 1020) motivo 'mudou-se'
Observação: comunicação enviada para o endereço da pessoa jurídica constante da base de dados da Receita Federal (peças 15, 1023) 

	Comunicação: Ofício 4158/2019-TCU/Secex-TCE  (peça 1030) 
Data da expedição: 17/6/2019
Data da Ciência: 5/7/2019  (peça 1035) 
Observação: comunicação enviada para o endereço do sócio Paulo Fischel (peça 1029) 

	Comunicação: Ofício 4158/2019-TCU/Secex-TCE  (peça 1031) 
Data da expedição: 17/6/2019
Data da Ciência: 5/7/2019  (peça 1034) 
Observação: comunicação enviada para o endereço do sócio e do representante legal José Luiz Thomé de Oliveira (peça 1026) 

20.	Apresentaram defesa, os seguintes responsáveis:
	a) FV contabilidade (peça 28) ;
	b)  João Bosco Rodrigues (peças 33, 34, 35, 1039 e 1040) ;
	c)  Andreia Azambuja Rodrigues (peça 37 e 38 a 1018) ;
	e) José Luiz Thomé de Oliveira e Paulo Fischel (peça 1038) .
21.	A empresa Leme Assessoria Contábil Ltda., o Centro de Estudos Sociais Contemporâneos e o responsável Vinicius de Vasconcellos da Costa optaram por se manter silente, devendo ser considerado revéis, nos termos do § 3º, do art. 12, da Lei 8.443/1992.
EXAME TÉCNICO
22.	Passa-se à análise de cada argumento apresentado pelos responsáveis, seguido da respectiva análise técnica.
Alegações de defesa apresentadas pela FV Contabilidade Ltda. (peça 28) 
23.	Argumento 1: necessidade de julgamento de forma individual (peça 28, p. 2) 
23.1	Descrição: preliminarmente aos argumentos imputados à defendente, a empresa em questão, por intermédio do seu representante legal, requer o retorno dos presentes autos à origem, para que seja julgado e processado de forma individual e sem confusão dos fatos, uma vez que, segundo ela, faz-se necessária a devida apuração dos fatos, quanto à verificação por meio de levantamento administrativo, da conduta de cada implicado, de forma individual e sem generalização dos pontos controvertidos, pois se o processo prosseguir da forma como está causará prejuízos à Administração Pública e injustiça à FV Contabilidade Ltda. 
23.2	Análise: a preliminar de falta de conduta individualizada e confusão dos fatos é improcedente. Veja-se que a empresa em questão foi citada solidariamente com a parceira privada, e seus representantes legais, seguindo o rito processual estabelecido na Lei Orgânica e Regimento Interno do TCU, em razão de ter firmado contrato de forma irregular com o Cescon, não reunir as condições técnico-jurídicas, receber recursos sem a comprovação proporcional da contraprestação em serviços, e, ainda, com sobrepreço.
23.2.1	A irregularidade, a conduta e o nexo de causalidade foram devidamente caracterizados na instrução de peça 8, parágrafos 25 a 30, e alínea 'a' do parágrafo 98, que acompanhou o Ofício de citação 0161/2019	-TCU/Secex-TCE (peça 20) , evidenciando que a individualização dos fatos a ela atribuídos e a seus responsáveis solidários. Tanto é assim que, como se verá mais adiante, a defesa se posicionou sobre cada constatação abordada na fase interna do processo e na análise técnica promovida pelo TCU.
23.2.2	Importante registrar que a solidariedade no âmbito desta Corte de Contas tem como fundamento o art. 12, incisos I e II, da Lei 8.443/1992, art. 202, incisos I e II, do seu Regimento Interno. Desta forma, a preliminar não deve ser acatada.
24.	Argumento 2: nulidade do processo por ausência do devido processo legal da ampla defesa e do contraditório (peça 28, p. 3, 11-16) 
24.1	Descrição: os argumentos são no sentido de que o processo padece de nulidade, porquanto não foi franqueada à defendente o direito ao contraditório e à ampla defesa insculpidos no art. 5º, inciso LV, da CF/88, no momento em que foram apuradas as 'supostas' irregularidades, pois o Cescon não relatou nenhuma questão sobre prestações de contas que deveriam ser melhor prestadas, bem como não foi chamada para fornecer dados, explicações e esclarecimentos durante a impugnação da contas, portanto a citação é nula e não deve prosseguir.
24.1.1	Prossegue, afirmando que a anulação do ato é um poder-dever conferido à Administração, que pode rever seus atos, especialmente quando contrários ao ordenamento jurídico, conforme enunciados nº 346 e nº 473 da Súmula da jurisprudência do STF, ali transcritos.
24.1.2	Na sequência, tece diversas considerações sobre o processo administrativo disciplinar regido pela Lei 8.112/1990, na tentativa de correlacionar com o processo de tomada de contas especial. Neste contexto, faz referência ao inquérito, que se desdobra em instrução, defesa e relatório, fase em que são tomados depoimentos, acareações, investigações e diligências com vistas à coleta de prova (arts. 151 e 155) . Em analogia à referida fase, acusa a Secex-TCE de não tê-la chamada aos autos para prestar esclarecimentos, providenciar a oitiva das partes e o depoimento dos envolvidos durante o inquérito administrativo, no que resultou em produção de provas apenas para acusar.
24.1.3	 Pelas razões acima, afirma que o processo está eivado de nulidades, pois tudo indica que a Administração estava mais com vontade de condenar, sem o mínimo interesse em apurar a verdade dos fatos, portanto, um absurdo, pois pouco importa o que foi dito na defesa, tudo já estava sacramentado, a partir do momento em que foi realizado todo tipo de produção de prova, a exemplo de diligências externas, entrevistas, depoimentos fotografias, em favor de apenas uma das partes, enquanto à outra foi concedido apenas 15 dias e nada mais.
24.1.4	Denuncia ainda que as garantias constitucionais não foram observadas, ante a inexistência do devido processo legal, consoante art. 5º, incisos XXXV, LIV, LV e LXXVIII, da CF/88 e, que a defesa busca demonstrar, na essência do princípio da legalidade e da proporcionalidade, o equívoco e conclusão equivocada acerca da contratada, que apenas prestou os serviços contábeis à Cescon. Deste modo, requer a exclusão da sua responsabilidade do presente processo.
24.2	Análise: os argumentos acima descritos estão totalmente equivocados. Em primeiro lugar, a análise constante da instrução de peça 8, que concluiu pela citação solidária da defendente os demais implicados nos autos, não se trata de julgamento, mas do exame preliminar das contas do termo de parceria sob exame, nos termos do art. 10, § 1º e 11, da Lei 8.443/1992. Em segundo lugar, o processo de tomada de contas especial disciplinado pela Lei Orgânica do Tribunal, pelo seu Regimento Interno e pelas normas regulamentares, a exemplo da Instrução Normativa TCU 71/2012, não se confunde com o processo administrativo disciplinar movidos contra os servidores públicos da União, regido pela Lei 8.112/1992, portanto as normas da referida lei não se aplicam aos processos de controle externos apreciados pelo Tribunal.
24.2.1	A citação da responsável se deveu a razões fáticas e jurídicas. A primeira, em face das irregularidades descritas no parágrafo 25 da instrução de peça 8. A segunda, com fundamento art. 12, incisos I e II, da Lei 8.443/1992, que assim versa:
	Art. 12. Verificada a irregularidade nas contas, o Relator ou o Tribunal:
	I - definirá a responsabilidade individual ou solidária pelo ato de gestão inquinado;
	II - se houver débito, ordenará a citação do responsável para, no prazo estabelecido no Regimento Interno, apresentar alegações de defesa ou recolher a quantia devida.
24.2.2	O prazo de 15 dias fixado no art. 202, inciso II, do Regimento Interno, pode ser prorrogado, nos termos do art. 8°, § 1º, da Resolução TCU 170/2004, a pedido do responsável, caso considere o prazo inicial insuficiente para produzir a sua defesa.
24.2.3	Verifica-se, assim, que as alegações quanto ao cerceamento de defesa são infundados, razão pela qual a preliminar deve ser rejeitada.
25.	Argumento 3: a FV Contabilidade Ltda. não integra o corpo diretivo do Cescon (peça 28, p. 3-4) 
25.1	Descrição: manifestando-se sobre a alínea 'a' do parágrafo 25 da instrução de peça 8, a defesa anota que a FV Contabilidade Ltda., devidamente inscrita, e regular perante suas obrigações, é uma pessoa jurídica de direito privado, não se trata de uma Oscip, como o Cescon, portanto, não possui as mesmas obrigações da sobredita entidade filantrópica e, em nenhum momento, fez e nem faz parte da diretoria da sobredita entidade, não detinha/detém ingerência sobre as suas tomada de decisões, não detém responsabilidade pela prestação de contas ou destinação das verbas oriundas do projeto, e muito menos sobre esta tomada de contas especial, pois prestou os serviços de contabilidade para os quais foi contratada.
25.1.1	Pelos motivos supra, aduz que a instauração desta tomada de contas especial e a sua citação são irregulares, porquanto foi direcionada de forma irregular, sem prévia apuração dos fatos, sequer, uma investigação administrativa e sem o devido processo legal. Assim, não pode aceitar a devolução de valores oriundos da efetiva, inegável e comprovada prestação de serviços.
25.2	Análise: o parágrafo 25 da instrução de peça 8, tratando do conjunto de ocorrências que indicaram a irregularidade na contratação da FV Contabilidade Ltda. consignou na alínea 'a' o seguinte:
	a)  a sua contratação foi realizada mediante dispensa de licitação, sem a comprovação de que foram obedecidos os procedimentos internos do CESCON, com vigência a partir de 16/1/2009, com prazo indeterminado, no valor de R$ 6.400,00, incluindo uma parcela relativa ao 13º salário, totalizando R$ 80.000,00
25.2.1	Em princípio, a irregularidade em si, consistiria apenas em infração à norma legal concernente a não comprovação da observância do regulamento interno da parceira privada (Cescon) para a contratação da empresa.  A inobservância decorreu do fato de a empresa, sequer, existir no mundo jurídico, no ato da contratação, pois sua inscrição no Cadastro Nacional de Pessoas Jurídicas da Receita Federal - CNPJ e início de atividades ocorreram em 3/3/2009, 44 dias após a contratação (peça 7) , tendo em vista que o contrato foi assinado em 16/1/2009. Além disso, a empresa não possui registro no Conselho Regional de Contabilidade, que a habilitaria para a prestação de serviços contábeis.
25.2.2	A Resolução CFC 1.098, de 24/8/2007, publicada do DOU de 28/8/2007, estabelece em seu art. 1º, que: 
Art. 1º - As organizações contábeis que exploram serviços contábeis são obrigadas ao registro cadastral no Conselho Regional de Contabilidade da jurisdição da sua sede, sem o que não poderão iniciar suas atividades.
25.2.3	A regra transcrita no subitem anterior foi reproduzida nos normativos subsequentes, como a Resolução CFC 1.166/2009, de 27/3/2009, publicada no DOU em 30/3/2009, e Resolução CFC 1.371, de 8/12/2011, publicada no DOU de 2/1/2012, e Resolução CFC 1.390, de 30/3/2012, publicada no DOU em 24/4/2012.
25.2.4	Dessa forma, a contratação da FV Contabilidade Ltda. foi totalmente irregular, pois não preenchia os dois principais requisitos para prestar os serviços contábeis, objeto do contrato celebrado com o Cescon, quais sejam: ser registrada no CNPJ/RFB e no CRC. 
25.2.5	Do exposto, verifica-se que os argumentos apresentados pela defesa são descontextualizados, descabidos e sem nexo, pois na análise inicial, em nenhum momento se tentou confundir a sua natureza jurídica com a do Cescon, tampouco de que ela possuía ingerência sobre a gestão dos recursos recebidos pela referida entidade da Secretaria Nacional de Segurança Pública, e que tinha a obrigatoriedade de prestar contas dos recursos, mas, tão somente comprovar a efetiva prestação de serviços e, no caso da constatação sob análise, que foi realizada de forma irregular, porque foi sem licitação, direta, sem observância dos normativo interno do Cescon, que regulamenta as contratações por ele efetuadas. Desta forma, as alegações de defesa não devem ser acatadas.
 26.	Argumento 4: emissão de notas fiscais com data retroativa (peça 28, p. 4) 
26.1	Descrição: a respeito da alínea 'b' do parágrafo 25 da instrução de peça 8, a defesa justifica que a emissão das notas fiscais com data retroativa se deveu única e exclusivamente ao fato de os serviços terem sido prestados em janeiro e fevereiro de 2009, como comprovam os balancetes, razão, e folha de pagamento desde janeiro de 2009. Ressalta que em nenhum momento houve má-fé na emissão dos documentos, haja vista a existência de contrato de prestação de serviços firmado à época dos fatos, como demonstram os boletos mensais.
26.2	Análise: consta da alínea 'b' do parágrafo 25 da instrução de peça 8, a seguinte constatação:  
b) a contratação ocorreu em 16/1/2009, antes da abertura de suas atividades, em 3/3/2009. Neste interregno, foi pago o valor de R$ 9.600,00 (parcial de janeiro, e o mês de fevereiro) , conforme Nota Fiscal 13, de 13/3/2009. Até o mês de abril foram apresentadas notas fiscais (Notas Fiscais 14 e 15) , a partir de então, os pagamentos foram realizados por intermédio de boleto bancário, sem os correspondentes documentos fiscais
26.2.1	O argumento apresentado pela defesa dar a falsa impressão de que a emissão da Nota Fiscal n. 13, é que está com data retroativa, não é este o caso, e sim o período de realização de serviços nela descritos (janeiro/2009 - parcial, e fevereiro/2009) , tendo em vista que ela foi emitida em 13/3/2009, no valor de R$ 9.600,00 (peça 1, p. 41) . Observa-se que nos meses em referência, sequer, a empresa existia no mundo jurídico, tendo em vista que o CNPJ equivale à certidão de nascimento da empresa. Verifica-se ainda que os pretensos serviços proporcionais do mês de janeiro/2009 se deveram ao fato de a vigência do termo de parceria ter iniciado em 13/1/2009, levando à inferência de que não foi pago o mês integral por que ficaria fora do prazo de vigência do ajuste.
26.2.2	Como será visto mais à frente, o contrato previa o pagamento de 13 parcelas, foram pagas 20, e emitidas apenas 3 notas fiscais (13, 14 e 15) . A partir de abril/2009, foram gerados apenas boletos bancários, e a defesa não apresentou qualquer justificativa para a falta de emissão do documento fiscal. Registre-se ainda que a Nota Fiscal 14 foi emitida em 1/4/2009, no valor de R$ 6.400,00, a Nota Fiscal 15, em 30/4/2009, no mesmo valor, e apesar do intervalo de quase 30 dias, a numeração é sequencial (peça 1, p. 41) , induzindo à ilação de ser o Cescon o único cliente da empresa.
26.2.3	As inconsistências ora demonstradas aliadas às do item anterior (alínea 'a', parágrafo 25) reforçam a contratação irregular da empresa, pois ela não reunia as condições técnico-jurídicas para ser contratada.
27.	Argumento 5: históricos genéricos dos documentos que deram suporte aos pagamentos (peça 28, p. 4) 
27.1	Descrição: a defesa argumenta que todas as notas fiscais e boletos emitidos para pagamento da prestação de serviços apresentaram histórico genérico devido ao fato de não haver previsão no contrato acerca da especificação e detalhamento dos serviços contábeis prestados mensalmente, porque o Cescon já tinha conhecimento de quais serviços seriam executados (apuração das obrigações fiscais, folha de pagamento para cerca de 50 funcionários contratados pelo regime CLT) , os quais seguem anexo à presente defesa.
27.2	Análise: conforme Relatório de verificação in loco n. 001/2010, realizada pelo Departamento de Execução e Avaliação do PNSP, da Secretaria Nacional de Segurança Pública, subitem 2.5.1.9.2 (peça 1, p. 41) , constam das notas fiscais descrição genérica, apenas a expressão 'honorários', sem referência ao contrato e ao mês a que se refere o pagamento, bem como os documentos fiscais apresentaram numeração sequencial, apesar do lapso temporal entre as emissões.  
27.2.1	A exigência da identificação dos serviços prestados ou dos produtos fornecidos nas notas fiscais ou documentos que a acompanhassem, não se tratam de mera formalidade. Além de medida de transparência, é a forma de comprovar que a despesa efetivamente ocorreu. Os argumentos de que não houve necessidade de especificar os serviços porque a contratante tinha conhecimento de qual serviço se tratava é frágil, pois o pagamento foi realizado com recursos públicos e serviria de comprovante não só para a contratante, mas, e principalmente, para o órgão repassador e os de controle. Ademais, a descrição genérica 'honorários' não permite estabelecer o vínculo entre o documento fiscal e o objeto do termo de parceria, e também pode ser utilizado como comprovante de despesa de qualquer fonte de recurso. 
27.2.2	Assim, as inconsistências em questão, aliadas às mencionadas nas alíneas 'a' e 'b' reforçam a premissa de que os serviços não foram efetivamente prestados, ou se foram, não justifica o valor pago. Dessa forma, as alegações de defesa não devem ser acatadas.
28.	Argumento 6: o valor de R$ 	20.550,00 está amparado pela cláusula que estabeleceu adicional anual e serviços extras estabelecida no contrato (peça 28, p. 4-5) 
28.1	Descrição: o argumento é que o item 4.2.1 do contrato previu o pagamento de um adicional anual e serviços extras, conforme reprodução abaixo:
Além da parcela acima avançada, a CONTRATANTE pagará à CONTRATADA uma adicional anual, correspondente ao valor de uma parcela mensal, para atendimento ao acréscimo de serviços e encargos próprios do período final do exercício, tais como o encerramento das demonstrações contábeis anuais, Declaração de Rendimentos da Pessoa Jurídica, Declaração de Movimento Fiscal Estadual, elaboração de informes de rendimento, 'RAIS'. Folhas de Pagamento do 13° (décimo terceiro) Salário, 'DIRF' e demais obrigações acessórias. 
28.1.1	Afirma que em razão da cláusula contratual transcrita, não há nada de irregular que mereça ser impugnado ou seja anulado tendo em vista a relação contratual existente entre a contratante e a contratada, justamente pelo caráter extremamente profissional da prestação dos serviços contábeis realizados pela defendente.
28.2	Análise: a Coordenação Geral de Fiscalização - CGFIS do Departamento de Execução e Avaliação do PNSP da Secretaria Nacional e Segurança Pública apontou no item 5.1, alínea 'd' do Parecer CGFIS/DEAPSEG n. 048/2011, que no exame dos extratos bancários constatou um pagamento no valor de R$ 20.550,00, cujos serviços descritos não estão previstos no instrumento contratual, nem mesmo na relação de serviços extracontratos, por esta razão o considerou irregular por falta de previsão no instrumento contratual e no Plano de Trabalho do termo do termo de parceria (peça 1, p. 66) .
28.2.1	A CGU, por sua vez, entendeu que o valor poderia ser encaixado na Cláusula 4.4.1 do contrato, que previa a prestação de serviços extraordinários, em face de constar do boleto de pagamento que se tratava de serviços relativos a procedimentos de rescisões e admissões, registros de livro fiscal e pagamento de taxas de registros de livros. Por outro lado, manteve a irregularidade em razão da ausência de nota fiscal.
28.2.2	 	O pagamento do valor de R$ 20.550,00 não se justifica. Observa-se que foi estabelecido no contrato o pagamento de 12 parcelas mensais no valor de R$ 6.400,00, mais uma parcela extra, no mesmo valor, conforme item 4.4.1 descrito acima. A quantia teria como fundamento o 'plus' de serviços gerados pelas 'demonstrações contábeis anuais, Declaração de Rendimentos da Pessoa Jurídica, Declaração de Movimento Fiscal Estadual, elaboração de informes de rendimento, 'RAIS'. Folhas de Pagamento do 13° (décimo terceiro) Salário, 'DIRF' e demais obrigações acessórias'.  Não obstante, o valor pago foi mais de três vezes superior (3.21) , à importância estabelecida.
28.2.3	 		Além do mais, os serviços pretensamente prestados (procedimentos de rescisões e admissões, registros de livro fiscal e pagamento de taxas de registros de livros) não condizem com o previsto na cláusula em questão, como pode ser conferido acima, bem como a maior parte dos serviços, tanto os descritos na cláusula adicional, quanto estes e o dos do subitem anterior, já constavam do objeto do contrato (peça 33, p. 23-24) , conforme reprodução a seguir:
	1.1 - ÁREA CONTÁBIL:
1.1.1 - Classificação e escrituração da contabilidade de acordo com as normas e princípios contábeis vigentes;
1.1.2 - Apuração de balancetes;
1.1.3 - Elaboração do Balanço Anual e Demonstrativo de Resultados. 
1.2- ÁREA FISCAL: 
1.2.1 - Orientação e controle da aplicação dos dispositivos legais vigentes, sejam federais, estaduais ou municipais;
1.2.2 - Escrituração dos registros fiscais do IPI, ICMS, ISS e elaboração das guias de informação e de recolhimento dos tributos devidos;
1.2.3 - Atendimento das demais exigências previstas em atos normativos, bem como de eventuais procedimentos de fiscalização tributária.
1.3 - ÁREA DO IMPOSTO DE RENDA PESSOA JURÍDICA:
1.3.1 - Orientação e controle de aplicação dos dispositivos legais vigentes; 
1.3.2 - Elaboração da declaração anual de rendimentos e documentos correlatos;
1.3.3 - Atendimento das demais exigências previstas em atos normativos, bem como de  eventuais procedimentos de fiscalização.  1.4 - ÁREA TRABALHISTA E PREVIDENCIÁRIA: 1.4.1- Orientação e controle da aplicação dos preceitos da Consolidação das Leis do Trabalho, bem como aqueles atinentes à Previdência Social, 'PIS', 'FGTS' e outros aplicáveis às relações de emprego mantidas pela CONTRATANTE; 
1.4.2 - Manutenção dos Registros de Empregados e serviços correlatos;
1.4.3 - Elaboração da Folha de Pagamento dos empregados e de Pró-Labore, bem como das guias de recolhimento dos encargos sociais e tributos afins;
1.4.4 - Atendimento das demais exigências previstas na legislação, bem como de eventuais procedimentos de fiscalização. 
28.2.4	 	Registre-se que na fase interna do processos, o Cescon foi instado a apresentar cópia dos relatórios contábeis evidenciando o produto do contrato firmado com   FV Contabilidade Ltda., e a entidade se limitou a informar que se tratavam de procedimentos diários de ordem contábil como folha de pagamento, pagamento de tributos sociais, conforme a especificidade e a necessidade da entidade. Quanto à contabilização dos registros fiscais, argumentou que a contratada era responsável pelo controle integral mensal de receitas oriundas dos recursos próprios e das parcerias públicas, e faz referência a documentos técnicos e administrativos já apresentados e que aguardava cópia da documentação solicitada para posterior disponibilização (peça 1, p. 59-60) . Do referido argumento, depreende-se que os recursos oriundos do termo de parceria eram utilizados também para serviços não atinentes ao ajuste. 
28.2.5	 O fato de a irregularidade persistir na fase interna do processo significa que os tais documentos prometidos não foram encaminhados, o que impede o acatamento das alegações de defesa.
29.	Argumento 7: valores recebidos em razão de serviços prestados em consonância com o item 4.2.5 do contrato firmado entre a FV Contabilidade Ltda. e o Cescon (peça 28, p. 5) 
29.1	Descrição: a defesa argumenta que os valores apontados na alínea 'e' do parágrafo 25 da instrução de peça 8, foram recebidos mensalmente pela realização dos seguintes serviços prestados, conforme item 4.2.5 do contrato celebrado entre o Cescon e a FV Contabilidade Ltda., o qual previa que:
4.2.5 - Os parâmetros de fixação dos honorários tiveram como base o volume de papéis e informações fornecidas pela CONTRATANTE, como seque: 
	Quantidade de Funcionários
	 (51) 

	Quantidade de Notas Fiscais/mês (Entrada/Saída/Serviços) 
	 (100) 

	Quantidade de Lançamentos Contábeis
	 (100) 

29.2	Análise: na alínea 'e' acima mencionada consta que o contrato previa o pagamento de 12 meses, coincidindo com a vigência do termo de parceria, mais uma parcela extra. Não obstante, foram pagas 20 parcelas (uma no valor de R$ 3.200,00, referente a 15 dias do mês de janeiro, mais 11 parcelas no valor de R$ 6.400,00) que, somadas à parcela extra de R$ 20.550,00 (serviços extracontratos) , totalizaram R$ 142.150,00. 
29.2.1	Na peça 1, p. 66, consta que o contrato em questão foi celebrado com prazo de vigência indeterminado. Sem adentrar ao mérito do referido termo, considerando que, inicialmente, a vigência do termo de parceria foi prevista para 12 meses (13/1/2009 a 12/1/2010) , bem como o disposto no item 4.4.1 do contrato mencionado acima, seriam pagas 13 parcelas com recursos federais. Em face de o ajuste ter sido prorrogado até 14/6/2010, se o único problema detectado na contratação fosse a quantidade de parcelas que ultrapassou os 12 meses, poderia ser admitido mais cinco pagamentos no valor de R$ 6.400,00, totalizando 18 parcelas [ (12 + 5 + 1 (extra) ]de R$ 6.400,00, que totalizaria R$ 115.200,00, o que ensejaria a devolução de R$  26.950,00, por falta de cobertura contratual (R$ 142.150,00 - R$ 115.200,00) .
29.2.2	Ocorre que além dos problemas supra, não foram apresentados pela contratada documentação comprobatória da efetiva execução dos serviços, como por exemplo, cópias de balanços contábeis, balancetes e demonstração de resultados com a respectiva assinatura do contador responsável, guias de pagamentos de encargos socais, entre outros. Assim, as alegações de defesa não devem ser acatadas. 
30.	Argumento 8: valores contratados acima da média do mercado (peça 28, p. 5-6) 
30.1	Descrição: o argumento é de a base de custo é R$ 100,00, assim, 51 funcionários perfazem R$ 5.100,00, mais os 100 lançamentos contábeis e 100 lançamentos fiscais/mês, que importaram em R$ 1.300,00 mensais, totalizaram R$ 6.400,00, para o período de janeiro de 2009 a junho de 2010.
30.1.1	Argumenta ainda que os valores correspondes aos serviços foram fixados com base na razoabilidade do serviço contábil previsto pelo Conselho Regional de Contabilidade do Rio Grande do Sul, e a média de mercado daquela época, 'NEM MAIS BARATO, NEM MAIS CARO', porquanto os honorários foram elaborados em conformidade com a Resolução CFC 803/96, que dispunha ser livre a contratação de serviços contábeis entre as partes, incluindo a elaboração dos contratos, estabelecimento das cláusulas, os serviços a serem executados, responsabilidade solidária, escrituração contábil completa, autenticação de livros mercantis etc., conforme preceitua as resoluções do CFC e os arts. 1177 a 1184 da Lei 10.406/2002 e a Lei 11.638/2007.
30.2	Análise: verifica-se que a base de custo apresentada pelo responsável não valida o valor cobrado. Primeiro, não restou devidamente demonstrado como 100 lançamentos contábeis e 100 lançamentos fiscais equivalem a R$ 1.300,00. Na verdade, o parâmetro estabelecido no item 4.2.5 do contrato (peça 33, p. 26) , foi uma forma que as partes encontraram para justificar a determinação do valor contrato pelo teto definido no Plano de Trabalho de R$ 6.400,00 mensais, totalizando R$ 76.800,00, em 12 meses (peça 1, p. 20) .  Denota-se, assim, elementos indicadores de que o a falta de previsão de prazo de vigência do contrato foi proposital, pois permitiu que fosse pago no total, R$ 142.150,00, praticamente o dobro do valor fixado no termo de parceria, sem precisar de termo aditivo, além do que não foi solicitada a alteração do plano de trabalho.
30.2.1	Ademais, o exame da proposta e do contrato revela que inexiste a fixação de R$ 100,00 como base para definição da parcela. Na verdade, foi estabelecido que o valor de R$ 6.400,00 mensais seria para a prestação de serviços para até 51 funcionários, 100 lançamentos contábeis e 100 lançamentos fiscais (peça 33, p.  17-18 e 26) .
30.2.2	No que diz respeito à alegada liberdade para estabelecer as cláusulas contratuais, registre-se que quando se trata de recursos públicos federais, os preços fixados devem ser compatíveis com os de mercado. Assim, as alegações de defesa não lograram comprovar que as parcelas mensais fixadas no contrato estão compatíveis com o valor de mercado, bem como de que corresponderam a serviços efetivamente prestados, não devendo ser acatadas.
31.	Argumento 9: os serviços contratados foram efetivamente executados (peça 28, p. 6-7) 
31.1	Descrição: a afirmação é de que os serviços foram executados conforme previsão contratual, como comprovam os anexos que acompanham a defesa (contabilização da folha de pagamento e declarações fiscais compreendendo o período de janeiro de 2009 a junho de 2010 completos, inclusive os serviços retroativos que não estavam previstos no contrato, mas que foram efetivamente executados - regularização do Cescon relativamente à sua inatividade, anos 2007 e 2008, que não foram cobrados.
31.2	Análise: no relatório da ação de controle da Controladoria-Geral da União foi consignada a ausência de comprovação de que os serviços contratados da FV Contabilidade Ltda. foram, de fato, executados (peça 3, p. 52) . A ilação decorreu da falta de apresentação das notas fiscais de junho de 2009 a junho de 2010.
31.2.1	Após analisar todas as nuances que envolve a execução do contrato celebrado com a referida empresa, na instrução de peça 8, concluiu-se que as irregularidades verificadas, em seu conjunto, permitiu inferir que restou demonstrado o claro intuito de o Cescon beneficiar indevidamente à referida empresa, pelo seguinte:
28.			 	Primeiramente, a contratação foi realizada mediante dispensa de licitação, sem que se tenha sido comprovada a observância dos procedimentos prelecionados no normativo interno do instituto, de modo a evidenciar que a contratação da FV Contabilidade fora a mais vantajosa. Em segundo lugar, a contratada não reunia as condições técnico-jurídicas para adimplir o contrato, uma vez que não era inscrita no cadastro de pessoas jurídicas da Receita Federal, muito menos no Conselho Regional de Contabilidade, que a habilitaria para o exercício das suas atividades na área contábil. 
29.	 Some-se o fato de valor contratado revelar-se acima da média do mercado, a ausência de notas fiscais de prestação de serviços (junho/2009 a junho/2010) , as notas fiscais emitidas serem sequenciais, mesmo com um considerável espaço de tempo, o pagamento extracontrato no valor 20.550,00, a título de procedimentos de rescisões e admissões, registros de livro fiscal e pagamento de taxas de registro de livros, quando o objeto do contrato já incluía os referidos serviços (serviços na área contábil, fiscal, imposto de renda de pessoa jurídica, trabalhista e previdenciária) , e, ainda, o fato de a empresa não funcionar no endereço indicado nas notas fiscais, no contrato e no cadastro da Receita Federal, o qual não foi alterado (peça 7) , e não possuir funcionários, sugerindo uma possível inexistência de fato da referida empresa.
31.2.2		Embora a defesa afirme que enviou a documentação comprobatória dos serviços prestados, não constam dos autos, portanto, as alegações de defesa não devem ser aceitas.
31.2.3	 Sobre os serviços extracontratos como regularização e retirada da inatividade, realmente, não caberia o pagamento, pelos menos, com recursos do termo de parceria, pois se trata de questão relacionada exclusivamente ao funcionamento da instituição, não tendo nenhuma vinculação com o termo de parceria. 
32.	Argumento 10: não localização da empresa no endereço constante da base de dados da Receita Federal, da nota fiscal e do contrato (peça 28, p. 7) 
32.1	Descrição: a argumentação é que a localização se tratava de um ponto de referência, pois, inicialmente foi constituída no local onde o sócio administrador possuía residência. Posteriormente, ele mudou o endereço da sua residência pessoal, para a Rua Coronel Massot, n. 1229, Torre 'D', Apto. 502, Condomínio Terrabela, Porto Alegre, e o endereço profissional permaneceu no mesmo local, contudo, trata-se apenas de endereço cadastral, pois a empresa está inativa há alguns anos.
32.2	Análise: a Controladoria-Geral da União apontou no Relatório de Ação de Controle que em visita ao endereço FV Contabilidade Ltda., rua Monsenhor André Pedro Frank, 65, foi encontrada uma casa residencial, e os vizinhos informaram que não funcionava nenhuma empresa no local, e que residia o Sr. Alberto Vargas, supostamente pai de um dos sócios da empresa, Sr. Daniel Fracaro Vargas (peça 3, p. 83) .
32.2.1	  Sobre o argumento de que mudou para outro endereço, e o da empresa continua no mesmo local onde era a sua residência, mas, apenas como ponto de referência, uma vez que empresa se encontra inativa, com efeito, os endereços informados, tanto o residencial, quanto o comercial foram confirmados na consulta realizada sistema de cadastro pessoa física e jurídica da Receita Federal (peças 1045 e 1046) . Por outro lado, a FV Contabilidade Ltda. continua como ativa no cadastro CNPJ (dados atualizados de 1/8/2020) , significando que não foi dado baixa no referido cadastro.
32.2.2	 De outro modo, a informação de que a empresa não mais funciona pode sugerir que ela foi aberta apenas para dar suporte à utilização dos recursos do termo de parceria, tendo em vista que o ajuste foi firmado em 13/1/2009, o contrato com ela firmado em 16/1/2009, a abertura ocorreu em 3/3/2009, não funcionava no endereço constante do seu cadastro, não foi registrada no Conselho Regional de Contabilidade, emitiu apenas três notas fiscais, quando foram pagas 20 parcelas, bem como as demais incongruências verificadas na execução do contrato.
32.2.3	Deste modo, que as alegações não são capazes de alterar a situação constatada pelo órgão de controle interno, portanto, a irregularidade reforça a premissa de ausência de elementos suficientes para comprovar a efetiva execução dos serviços, devendo, não serem acatadas.
33.	Argumento 11: ausência de registro da FV Contabilidade Ltda. no Conselho Regional de Contabilidade (peça 28, p. 7-8) 
33.1	Descrição: a defesa confirma que a empresa não possui o registro no Conselho Regional de Contabilidade porque está impedida devido à totalidade de seus sócios não ser profissional da classe contábil. Em que pese a falta de registro no conselho de classe, o seu sócio Daniel Fracaro Vargas, que a representa, está registrado no CRC/RS sob n. 0703070-2, habilitando indiretamente a empresa para prestar os serviços contratados.
33.2	Análise: conforme já consignado nestes autos (subitens 25.2.2 e 25.2.3) , o registro no conselho regional de jurisdição da sede da empresa é requisito indispensável para que as organizações contábeis exerçam suas atividades de exploração dos serviços pertinentes (Resolução CFC 1.098/2007, vigente à época e, resoluções posteriores) . Desse modo, o Cescon não poderia ter contratado a FV Contabilidade por não estar autorizada legalmente a prestar os serviços objeto do contrato celebrado entre ele e sobredita empresa.
33.2.1	Sobre a alegação do impedimento do registro, verifica-se que o argumento é improcedente, o § 1º do art. 1º da Resolução CFC 1.098/2007 tão somente exige que a responsabilidade técnica dos serviços privativos da contabilidade seja do contabilista, e que no contrato deve constar a discriminação das atribuições técnicas de cada um dos sócios.
33.2.2	O raciocínio se confirma com o disposto no § 2º, inciso I, do mesmo artigo que dispõe:
§ 2º Somente será concedido registro cadastral para a associação prevista no caput deste artigo quando:
I - todos os sócios estiverem devidamente registrados nos respectivos conselhos de fiscalização de profissões regulamentadas;
33.2.3	Observa-se que a obrigatoriedade é do registro nos respectivos conselhos de fiscalização de cada profissão, e não do CRC, demonstrando que admite sócios de outras profissões regulamentadas. Por outro lado, é sabido que o registro no Conselho implica no pagamento de mais uma anuidade, além da pessoa física, a da pessoa jurídica, o que pode ser um bom motivo para a falta de registro, especialmente no caso de a empresa existir apenas formalmente, como tudo indica (não tem sede física, empregados) .  Assim, as alegações de defesa não devem ser acatadas.
34.	Argumento 12: valores pagos pelo Cescon são compatíveis com os serviços realizados e com os parâmetros estabelecidos pelo Conselho Regional de Contabilidade (peça 28, p. 8) 
34.1	Descrição: a defesa cinge-se a afirmar que com relação à alínea 'j' da instrução de peça 8, 'os valores mencionados SÃO COMPATÍVEIS com a PRESTAÇÃO DE SERVIÇOS EFETIVAMENTE REALIZADA E COMPATÍVEIS COM VALORES DE PRESTAÇÃO DE SERVIÇOS PREVISTOS PELO Conselho Regional de Contabilidade'.
34.2	Análise: a alínea 'j' do parágrafo 25 da instrução de peça 8, elencou como uma das irregularidades verificadas na execução do contrato celebrado entre o Cescon e a FV Contabilidade Ltda. diz respeito aos valores pagos à referida empresa, os quais estavam incompatíveis com a complexidade dos serviços executados (serviços na área contábil, fiscal, imposto de renda de pessoa jurídica, trabalhista e previdenciária) , tendo em vista que se tratam de serviços corriqueiros da prática contábil, especialmente porque se tratava de um projeto por prazo determinado.
34.2.1	Importante registrar que os serviços objeto do contrato deveriam se restringir aos registros realizados com os recursos do termo de parceria e não a todos os projetos do Centro, sob pena de desvio de finalidade das verbas públicas.
34.2.2	Em que pese o defendente afirmar que os valores estavam compatíveis com os serviços prestados e os parâmetros fixados pelo CRC/RS, não apresentou nenhuma razão fática ou prova documental de suas alegações, razão pela qual não devem ser acatadas.
35.	Argumento 12: os serviços prestados pela FV Contabilidade Ltda. são executados pelo seu sócio Daniel Fracaro Vargas (peça 28, p 8) 
35.1		Descrição: a defesa confirma que a FV Contabilidade Ltda. não possui funcionários e que a empresa presta todos os serviços por seu sócio administrador, Daniel Fracaro Vargas, inscrito no CRC/RS sob n. 70307-0
35.2	Análise: a ausência de funcionário foi mencionada em um contexto de uma possível inexistência de fato da empresa, tendo em vista que não foi encontrada no endereço constante do CNPJ, do contrato e da nota fiscal, não é registrada no Conselho Regional de Contabilidade, emitiu apenas 3 notas fiscais, quando foram realizadas a ela 20 pagamentos e as notas fiscais possuírem número sequencial em um espaço de tempo de trinta dias.
35.2.1	Desse modo, a ausência de funcionário em si não caracteriza uma irregularidade, é perfeitamente possível que ele sozinho fosse capaz de prestar os serviços para o Cescon, dependendo da quantidade de clientes da empresa (informação impossível de ser extraída dos autos) . Por outro lado, verificou-se que no período de execução do contrato, ele era sócio da empresa Quadros & Sardenberg Informática Ltda. (até 19/4/2010) , da Consolide Assessoria Contábil Eireli (até 24/3/2010) , e em um mês depois da expiração de vigência do termo de parceria, em 15/7/2010 e 22/7/2010, tornou-se sócio administrador das empresas E-Info Comércio e Serviços de Informática Ltda. e DDA Consultores e Auditores Empresariais Ltda. respectivamente (peça 1046) .
35.2.2	A confirmação da inexistência de empregado na FV Contabilidade Ltda., aliada às consignações acima, reforçam a ilação de inexistência de fato da empresa, e de que os serviços não foram efetivamente prestados.
Alegações de defesa apresentadas pelo responsável João Bosco Rodrigues (peças 33 a 35, 1039 e 1040) , por intermédio de advogado, Jerri Ornelas Brum (peças 32 e 1041) 
36.	Argumento 1: empresa contratada, FV Contabilidade Ltda., em situação regular, e efetiva prestação de serviços pela referida empresa (peça 33, p. 2-3, peça 1039, p. 3-4) 
36.1	Descrição: os argumentos são no sentido de afirmar que os procedimentos realizados para a contratação da FV Contabilidade Ltda. obedeceram à legislação pertinente (admite que inicialmente a empresa não estava cadastrada na Receita Federal, contudo, estava registrada na Junta Comercial e, posteriormente, foi regularizada junto ao fisco) , onde foi realizada consulta pública, demonstrando a legalidade da contratação e realização dos serviços, conforme documentação anexa.
36.1.1	No caso da Nota Fiscal 13, no valor de R$ 9.600,00, afirma que o serviço foi efetivamente realizado, como comprova a autorização da nota fiscal pelo município, e retenção do ISS. Segue, assegurando que a regularidade da empresa pode ser constatada pela documentação anexa, portanto, a afirmação de que ela, sequer, existia, não condiz com a realidade. 
36.1.2	Sobre a despesa no valor de R$ 20.550,00, repete o que já existe nos autos, que se refere às rescisões, admissões, registro de livros contábeis entre outras, que foram necessários para o fechamento das atividades financeiras no período de execução do projeto, objeto do Contrato 2/2009, conforme previsto no Anexo I do referido contrato. Segundo o defendente, anexa aos autos, as provas necessárias.
36.1.3	Assinala que afirmar a inexistência da prestação de serviços, é desconhecer a documentação contábil produzida pela empresa, como livro caixa, GFIP, folha de pagamento e demais atos inerentes ao contrato, como comprovam os documentos anexos.
36.1.4	Quanto ao registro da empresa no CRC, alega que desconhecia a obrigatoriedade. Não obstante, o contador responsável legal da empresa estava regularmente inscrito, e foram apresentados por ele, os documentos de comprovação da regularidade da sociedade empresarial, como estatuto registrado na Junta Comercial, certidões de regularidade entre outros. Anota ainda que para os casos de sociedade que executam atividades contábeis, a previsão legal é a de que a responsabilidade técnica recaia sobre o técnico contabilista devidamente registrado no órgão fiscalizador, como acontece no caso em tela. 
36.1.5	Ressalta que a contratação foi de boa-fé e repete que foi promovida pesquisa de mercado com empresas da região, e que os serviços foram executados nas mais diversas formas, desde emissão de guias de pagamentos, DARFS, elaboração de balancetes mensais, alimentação dos sistemas RAIS, FGTS, GFIP, entre outras atividades inerentes à atividade de contabilidade empresarial, assim como a empresa tinha contador técnico responsável, Daniel Fracaro, CRC 7030702. 
36.1.6	Ao final, garante que o volume de serviços prestados e os valores envolvidos se encontram dentro do preço de mercado da época, portanto, pugna para que a tese que afiança o contrário, seja considerada improcedente, porque não se sustenta.
36.2	Análise: a respeito da pesquisa de preços alegada pela defesa, pode-se afirmar que se trata de uma montagem. Uma das empresas que apresentou a pretensa proposta, a Consolide Assessoria Ltda. (peça 33, p. 14, peça 1039, p. 165) , tinha como sócio à época, Daniel Fracaro Vargas (peça 1046) contador responsável pela FV Contabilidade Ltda., e a pessoa que assina a pretensa proposta da Consolide, Charllen Sardenberg, ainda era só sócio de Daniel na empresa Quadro & Sardenberg Informática Ltda. (peça 1047) . Quanto à empresa Medeiros Contabilidade Ltda., que apresentou a outra suposta proposta (peça 33, p. 15, peça 1039, p. 166) , em pesquisa ao Cadastro Nacional de Pessoas Jurídicas da Receita Federal, verificou-se o seguinte:
	a) existem no Brasil três empresas com a mesma denominação social, uma em Porto Alegre/RS, outra em São José dos Campos/SP, e outra em Patos/PB (peça 1048) ;
	b) a empresa localizada em Porto Alegre/RS, Rua José de Alencar, 1073, 5º andar, sala 501 (peça 1049) , não tem nenhum sócio com o nome Nilton Ramos Medeiros, que assina a proposta da empresa, em cujo rodapé consta o endereço Rua Joaquim Silveira, 1222 - Jardim Lindóia - Porto Alegre/RS. Além disso, não foi encontrado na base de dados da Receita Federal nenhum Nilton Ramos Medeiros que resida em Porto Alegre (peça 1050) .
36.2.1	É flagrantemente perceptível a diferença entre as pretensas propostas apresentadas pelas empresas supra comparadas com a da FV Contabilidade Ltda., com relação aos detalhes (peça 33, p. 16-18, peça 1039, p.  162-164) , reforçando a tese de que as outras duas são apenas para tentar validar a pretensa pesquisa de preços.
36.2.2	Quanto ao certificado de regularidade afirmado pela defesa, a validade do FGTS é de 25/2/2010 a 26/3/2010 (peça 33, p. 20, peça 1039, p. 169, 170) , da certidão negativa conjunta de tributos da União, foi emitida em 5/4/2009 (p. 21-22, peça 1039, p. 168) . No contrato, firmado em 16/1/2009, já constava o CNPJ 10.671.713/0001-30 (peça 33, p. 23-29) , quando a data do cadastro é 3/3/2009 (peça 1045) . Na documentação encaminhada pela defesa não se encontra o estatuto social da entidade, e os demais são apenas as três notas fiscais, os boletos bancários, e dois documentos de uma página, com o título Demonstrativo da Execução Orçamentária (peça 33, p. 31-54, peça 1039, p. 175-176) , Livro Razão - gerado no software DATA CEMPRO/ContabMilenium (peça 1039, p. 198-282, peça 1040, p. 1-30, 37-114) , onde não há nenhuma evidência da participação da FV Contabilidade, bem como evidencia que os registros não se restringem apenas aos recursos do termo de parceria. 
36.2.2	Observa-se que a defesa não se manifesta sobre as demais irregularidades apontadas na contratação, não foi capaz de afastar as irregularidades em que se manifestou, assim como os documentos encaminhados não são suficientes para comprovar a efetiva execução dos serviços, as alegações de defesa não devem ser aceitas. 
37.	Argumento 2:  contratação da empresa Leme Assessoria Contábil Ltda. com observância das boas práticas de administração pública (peça 33, p 3-4, peça 1039, p. 4-5) 
37.1	Descrição:  a defesa assegura que a contratação da Leme Assessoria Contábil Ltda.  ocorreu, rigorosamente, dentro das boas práticas de administração pública, porquanto foi realizada consulta junto a empresas prestadoras de serviços jurídicos.
37.1.1	Do mesmo modo, foram realizadas consultas formais a empresas do ramo de auditoria, conforme documentos anexos, e foi selecionada a empresa que apresentou o menor preço. Ressalta que por se tratar de uma contratação inédita da entidade, foram observados os limites de valores estipulados no edital do concurso do Projeto elaborado pelo Ministério da Justiça. A consulta formalizada às empresas levou em conta as necessidades do projeto e os parâmetros financeiros estipulados no Manual de Convergência e Normas Licitatórias do Cescon, e a Leme Assessoria Contábil Ltda. foi e empresa que preencheu todos os requisitos para o exercício da atividade de auditoria, bem como apresentou o menor valor.
37.1.12	 Finaliza, aduzindo que com os esclarecimentos acima e a documentação comprobatória anexa à defesa, demonstram que resta atendida a demanda quanto à anotação técnica, devendo a irregularidade ser desconstituída.
37.2	Análise: acerca das irregularidades constatadas com relação à Leme Assessoria Contábil Ltda., oportuno transcrever os parágrafos 31 a 37 da instrução de peça 8: 
31.	Sobre a empresa Leme Assessoria Contábil Ltda., contratada para a prestação de serviços de auditoria, no valor de R$ 184.500,00, foi consignado:
	a)  indício de favorecimento, tendo em vista que a sede da empresa é em Brasília, e a Cláusula VII.1 previa que o serviço seria realizado no local da contratação, infringindo também o princípio da economicidade;
	b) pagamento antecipado da terceira parcela, no valor de R$ 36.900,00 (deveria ter sido em 20/10/2009, e foi paga em 11/8/2009) ;
	c) não foram apresentadas três propostas válidas, mas, apenas duas, (peça 1, p. 42, 68-70) ; contratação com sobrepreço, em torno de R$ 140.000,00, quando comparado com outras empresas de auditoria externa (peça 3, p. 52, 76-78, 81-86) ;
	d) comprometimento dos seus serviços, uma vez que o próprio CESCON informou que a empresa desenvolvia serviços de instrumentalização dos documentos fiscais/contábeis conjuntamente com a FV contabilidade (peça 1, p. 32-33) .
32.	O cálculo do possível sobrepreço tomou como parâmetro sete contratos de empresas de auditoria independente com órgãos/entidades de porte superior ao CESCON, em que os preços variaram de R$ 11.370,00 a R$ 79.200,00, resultando em uma média de R$ 44.372,76. A partir deste valor, a análise do órgão repassador considerou sobrepreço a diferença entre a média e o valor do contrato, R$ 140.127,24 (R$ 184.500,00 - R$ 44.372,76) (peça 3 p. 76-78) .
33.	No exame dos documentos encaminhados pelo Sr. Vinicius de Vasconcellos da Costa, verificou-se que o valor foi pago em quatro parcelas, conforme descrição abaixo (peça 4, p. 41) :
	a) Nota Fiscal 42, de 6/3/2009, no valor de R$ 55.350,00, 30% dos honorários de auditoria das demonstrações contábeis de 2009;
	b)  Nota Fiscal 53, de 2/5/2009, no valor de R$ 36.900,00, 20% dos honorários de auditoria das demonstrações contábeis de 2009;
	c) Nota Fiscal 48, de 6/8/2009, no valor de R$ 55.350,00, 30% dos honorários de auditoria das demonstrações contábeis de 2009;
	d)  Nota Fiscal 73, de 10/12/2009, no valor de R$ 55.350,00, 20% dos honorários de auditoria das demonstrações contábeis de 2009.
34.	Para descaracterizar a irregularidade de favorecimento, o CESCON argumentou que enviou a carta convite a empresas sediadas em Brasília por entender que a distância física seria um fator positivo na prestação de serviços, uma vez que não teria contato direto entre contratante e contratado (peça 1, p. 69) . Ocorre que este argumento não prospera, tendo em vista que o próprio instituto informou que convidou também a FV Contabilidade que, pelo menos no CNPJ, tem sede no Rio Grande do Sul (peça 1, p. 42, 68-70) .
35.	No caso do sobrepreço, o CESCON se limitou a informar que realizou levantamento de preço entre empresas sediadas no Rio Grande do Sul e Brasília, e a Leme Assessoria Contábil Ltda. apresentou o menor, mediante convite, contudo, a CGU informou que não foi apresentado o processo (peça 3, p. 78) .
36.	Em que pese o CESCON dá a ideia de que a empresa realizou serviços outros além da análise das demonstrações contábeis, consta dos autos como produto de seu trabalho, parecer de auditoria externa, objeto de sua contratação (peça 3, p. 49) , a qual foi realizada em cumprimento ao disposto no art. 19 do Decreto 3.100/1999, o qual dispõe que:
	 Art. 19.  A Organização da Sociedade Civil de Interesse Público deverá realizar auditoria independente da aplicação dos recursos objeto do Termo de Parceria, de acordo com a alínea 'c', inciso VII, do art. 4o da Lei no 9.790, de 1999, nos casos em que o montante de recursos for maior ou igual a R$ 600.000,00 (seiscentos mil reais) 
37.	A auditoria das demonstrações contábeis não se trata de serviço complexo que justifique cobrança de um valor tão díspare comparado com aqueles demonstrados na tabela de peça 3, p. 76-78. Embora conste que o trabalho envolveu as demonstrações de 2009 e 2010, o contrato diz respeito a somente 2009, e não poderia ser diferente, tendo em vistas que o termo de parceria vigeu até junho de 2010, inclusive, a última nota fiscal foi emitida em dezembro de 2009 (peça 4, p. 41) . Além disso, não foi comprovada a pesquisa de preços alegada pelo CESCON, portanto, corrobora o posicionamento do controle interno e do órgão repassador. Entende-se ainda que a empresa deve ser também chamada aos autos na condição de responsável solidária, para apresentar defesa ou devolver o valor relativo ao sobrepreço.
37.2.1	A documentação encaminhada pela defesa (peça 33, p. 55-91, peça 1040, p. 115-142) , além de confirmar as informações já constantes dos autos, não modificando o que já foi apurado, ainda acrescenta que o convite realizado as pretensas três empresas, trata-se de fraude. Primeiramente, porque não foi juntada a terceira proposta, e a segunda, da Staff Contabilidade Auditoria e Consultoria S/S (peça 33, p. 64-68, peça 1040, p. 115-119) , conforme pesquisa no CNPJ da Receita Federal, a situação cadastral dela está baixada desde 17/8/2007 (peça 1051) , desta forma, a irregularidade persiste.
37.2.2	Importante registrar que na fase interna do processo, o Cescon tentou justificar o sobrepreço sob o argumento de que a empresa teria realizado serviços contábeis em conjunto com a FV Contabilidade Ltda., ou seja, executou procedimentos objeto do contrato desta última. Caso isto tivesse ocorrido de fato, o trabalho de auditoria estaria complemente comprometido em face da falta de segregação de função, especialmente se tratando de auditoria externa, em que ao agente fiscalizador não é permitido participar da execução, condição essencial para manter a isenção do trabalho de avaliação dos procedimentos contábeis, dos balanços contábil-financeiros e demonstrações de resultado.
38.	Argumento 3: regularidade da contratação e dos valores pagos e efetiva prestação de serviços do escritório de advocacia José Luiz Thomé de Oliveira & Paulo Fischel Advogados Associados (peça 33, p. 4-5, peça 1039, p. 5-6) 
38.1	Descrição: a defesa argumentou que a contratação o escritório de advogados José Luiz Thomé de Oliveira & Paulo Fischel Advogados Associados Consultoria Empresarial ocorreu dentro da normalidade, atendendo a melhor prática administrativa, uma vez que foi realizada pesquisa de mercado com empresas do ramo, e que os valores contratados estão compatíveis com os expressos no edital de Concursos de Projeto, que estabelecia os parâmetros para cada contrato.
38.1.1	Ressalta que os serviços jurídicos contratados tinham como princípio básico salvaguardar o Cescon nas relações com seus funcionários e comerciais decorrentes da execução do projeto, como forma de garantia mínima do correto funcionamento e boa prática administrativa por parte da entidade. Neste contexto, em consonância com o contrato firmado entre as partes, os serviços eram prestados de acordo com as necessidades, conforme ações judiciais trabalhistas que foram ajuizadas contra o Cescon, como se verifica nas movimentações processuais que se anexam. 
38.1	Quanto à afirmação de inexistência física da empresa, afirma ser, no mínimo, um absurdo, pois se trata de empresa tradicional, com vários anos de atuação na Comarca de Porto Alegre e região, como comprova a documentação acostada aos autos, assim como pode ser conferida no sítio eletrônico da OAB/RS, na intemet. Dessa forma, pugna pela improcedência de glosa do valor imputado.
38.2	Análise:  para uma melhor contextualização das ocorrências que motivaram a impugnação de parte do valor paga a José Luiz Thomé de Oliveira & Paulo Fischel Advogados Associados Consultoria Empresarial, considera-se oportuno transcrever a análise promovida nos parágrafos 39 a 44 da instrução de peça 8:
39.	Na contratação do escritório de advocacia José Luiz Thomé de Oliveira & José Fischel Advogados Associados Consultoria Empresarial, para a prestação e serviços advocatícios nas áreas do direito do trabalho, civil, comercial e societário, mediante consulta e emissão de pareceres, ou, ainda, na esfera judicial, no valor mensal de R$ 6.500,00, totalizando de R$ 108.500,00) , peça 3, p. 52 e 72, verificou-se que:
	a) foram prestados serviços relativos a quatro consultas e cinco ações de contestação, no período de janeiro de 2009 a junho de 2010, serviços estes considerados, pelo órgão repassador, incompatíveis com os valores mensais e total pagos, tendo como parâmetro o local da prestação do serviço (Porto Alegre) , e complexidade das demandas (consulta simples e contestação de ação ordinária) , tendo em vista que em pesquisa realizada no site da OAB/RS, o valor base de consulta extrajudicial era R$ 200,00, e ação contestada R$ 2.000,00. Deste modo, foi glosado o valor de R$ 97.700,00 (peça 3, p.  52-53, 72-74) ;
	b) pagamento antecipado, tendo em vista que a Nota Fiscal 2463 foi emitida em 17/4/2009, e o pagamento ocorreu em 8/4/2009. Verificou-se também descrição genérica dos serviços (honorários) , peça 1, p. 42-43;
	c) empresa não foi localizada no endereço constante da nota fiscal, contrato e cadastro CNPJ da Receita Federal. No endereço constante da Nota Fiscal e CNPJ, Praça da Alfândega, 12/14ºandar, funciona a empresa EuroPlus (o zelador informou que anteriormente funcionava o escritório de advocacia Couto e Silva) , e os titulares da contratada pelo CESCON mantém vínculo social, digo societário, com a referida empresa. Na rua Hilário Ribeiro (endereço constante do contrato) , funciona o escritório da Couto e Silva (peça 3, p. 79-81, 85-86) ;
	d) o atual presidente informou que a Sra. Ana Carolina Lehenbauer Thomé (CPF XXX.164.962-XX) é companheira do 1º Tesoureiro, Vinicius de Vasconcellos da Costa (CPF XXX.766.780-XX) . A informação é corroborada pelo fato deles residirem no mesmo endereço (peça 8) ;
	d.1) a informação se faz oportuna, porque a Sra. Ana Carolina Lehenbauer Thomé, além de fazer parte do Conselho Fiscal à época, e, embora não se tenha identificado relação de parentesco com o Sr. José Luiz Thomé de Oliveira, sócio da contratada, atua em conjunto com Alessandra Lehenbauer Thomé, sua irmã, no processo judicial 001/3.09.0044914-2 -2º Juizado Especial Cível de Porto Alegre (peça 3, p. 69) ;
	e) não foi disponibilizado o processo licitatório ou de dispensa/inexigibilidade para a contratação do escritório em questão, contrariando o disposto no art. 14 da Lei 9790/1999 e Decreto 3.100/1999. Deste modo, foi concluído que não foram respeitados os preceitos do normativo interno do CESCON (peça 3, p.  70-71) .
40.	 O CESCON justificou que a contratação do escritório de advocacia em questão se deveu à segurança jurídica nas relações estabelecidas entre a entidade e terceiros, e que não havia necessidade de emissão de relatório mensal. Afirma que os serviços foram prestados a contento, mediante reuniões com parceiros, consultas telefônicas, visitas técnicas de esclarecimentos, que não geraram e emissão de documentos físicos. Acrescenta que a entidade possuía cinco ações trabalhistas em que o escritório o representava legalmente (peça 3, p. 74) .
41.	O conjunto dos fatos ora apresentados apontam para irregularidade da contratação, e induzem ao favorecimento do escritório advocatício, reforçado pela possível ligação da conselheira fiscal com o sócio do escritório, bem como pela não comprovação de que a contratação foi vantajosa para o CESCON, tendo em vista a ausência do processo licitatório, ou de dispensa/inexigibilidade.
42.	 Os argumentos de segurança jurídica são precários, tendo em vista a não comprovação dos serviços executados, exceto as esparsas consultas e as poucas demandas judiciais, as quais não justificam o pagamento mensal no valor de R$ 6.400,00, digo, R$ 6.200,00. Poder-se-ia até admitir a contração de escritório advocatício para prestar serviços à medida que o serviço fosse demandado e, pagar-se-ia valores correntes do mercado, conforme a complexidade de cada demanda.
43.	Cabe ainda mencionar que o Sr. Vinicius Vasconcellos da Costa defendeu a contratação alegando que o preço foi até menor do que deveria, levando em consideração a tabela da OAB e a quantidade funcionários (50) , que ao valor de R$ 200,00, daria, no mínimo, R$ 10.000,00 mensais (peça 4, p. 29) . Ocorre que já existia um contrato com uma empresa de contabilidade, que poderia resolver as questões mais corriqueiras em relação aos funcionários, tendo em vista que o objeto do contrato incluía procedimentos relativos a admissões e rescisões, não se justificando para cada admissão ou rescisão solicitar uma orientação jurídica, mas somente no caso de demandas judiciais. Também não faz sentido fixar o valor de um contrato pressupondo que todos os funcionários irão recorrer à justiça no caso de demissão, inclusive, porque no caso, tratava-se de um projeto com prazo determinado, e isso já deveria ficar bem claro nas contratações.
44.	Desse modo, verifica-se que as irregularidades ora pontuadas não permitem atestar a regularidade da despesa, razão pela qual os dirigentes do CESCON e o escritório de advocacia devem ser citados, para apresentar defesa ou recolher a importância no valor de R$ 97.700,00.
38.2.1	Acrescenta-se ainda às considerações acima reproduzidas, que as ações do escritório jurídico contratado deveria se restringir ao pessoal vinculado ao projeto Pronasci, e não em toda demanda que envolvesse o Cescon.
38.2.2	Da documentação encaminhada pela defesa (peça 34, p. 1-49, peça 1039, p. 12-59) , exceto quanto ao processo de dispensa, já foram objeto de análise na fase interna do processo. Os documentos relativos à dispensa se constituem na Nota Técnica do Cescon manifestando-se favoravelmente à contração da Sociedade de advogados José Luiz Thomé de Oliveira & Paulo Fischel (peça 34, p. 1, peça 1039, p. 12) , solicitação da contratação, feita pela Presidente da entidade, na qualidade de coordenadora do projeto, para a própria Presidente da entidade - solicitação dela para ela mesma - (peça 34, p. 2) , as propostas dos três escritórios de advocacia (peça 34, p. 3-14) .
38.2.3	O envio da documentação relativa à dispensa não é suficiente para atestar a compatibilidade dos valores pagos com os serviços executados, tampouco afastar o indício de favorecimento da contratada. Observa-se que Alessandra Lehenbauer Thomé, que atuou em conjunto, em um processo judicial, com José Luiz Thomé de Oliveira, sócio do escritório, é irmã da Conselheira Fiscal e Coordenadora de Projeto do Cescon e esposa do 1º Tesoureiro, Vínicius de Vasconcellos da Costa, Ana Carolina Lehenbauer Thomé, revelando a ligação entre as partes envolvidas. Quanto a estes fatos, a defesa, sequer, faz menção. E quanto aos valores pagos, limita-se a informar que tomou como parâmetro o teto fixado no termo de parceria, o que não se mostra suficiente para comprovar que o gasto está proporcional aos serviços prestados pelo contratado.
38.2.4	Sobre a negação de inexistência física do escritório advocatício contratado, a defesa cinge-se afirmar ser um absurdo, tendo em vista que se trata de uma empresa tradicional, com vários anos de atuação em Porto Alegre. Não obstante, não encaminha, sequer, uma foto da sede da empresa. O fato é que em visita aos endereços constante do contrato, da nota fiscal e do cadastro na Receita Fede, a empresa não foi encontrada, conforme transcrição abaixo:
c) empresa não foi localizada no endereço constante da nota fiscal, contrato e cadastro CNPJ da Receita Federal. No endereço constante da Nota Fiscal e CNPJ, Praça da Alfândega, 12/14ºandar, funciona a empresa EuroPlus (o zelador informou que anteriormente funcionava o escritório de advocacia Couto e Silva) , e os titulares da contratada pelo CESCON mantém vínculo social com a referida empresa. Na rua Hilário Ribeiro (endereço constante do contrato) , funciona o escritório da Couto e Silva (peça 3, p. 79-81, 85-86) 
38.2.5			Em que pese a falta de comprovação da existência física da sede da empresa em questão, há evidências de atuação do advogado José Luiz Thomé de Oliveira em demandas da empresa, como as consultas feitas por e-mail (peça 34, p. 35-39, 42-43, peça 1039, p. 39-46) - a primeira poderia perfeitamente ser resolvida pelo profissional da contabilidade (p. 35) -, e as ações judiciais nas quais constam como procurador o referido advogado (peça 34, p. 44-49) . Por este motivo não foi impugnado o valor total pago ao referido escritório nos posicionamentos anteriores.
38.2.6	Deve-se registrar que o parceiro privado estava gerindo recursos públicos, razão pela qual não cabia promover benesses a quem quer que seja, mas, primar pela eficácia, eficiência, economicidade, efetividade e imparcialidade. No presente caso, verificou-se um gasto desproporcional aos serviços prestados, causando prejuízo ao erário, bem como benefício indevido de terceiros. Por estas razões e as demais demonstradas a cima, a irregularidade persiste.
39.	Argumento 4: regularidade no pagamento feito à empresa P. S. da Silva Carpetes - ME (peça 33, p. 5-6, peça 1039, p. 6-7) 
39.1	Descrição: o argumento da defesa foi de que:
A despesa em favor da empresa PS SILVA CARPETES ocorreu em razão de serviço emergencial realizado na Sede do Projeto PRONASCI por problema de vazamento no banheiro superior do imóvel. Neste período, ocorreram fortes chuvas no Estado, agravando os problemas de entupimento das calhas do telhado, considerando a existência de uma enorme árvore no quintal da Sede, que pode ver visualizada nas fotos, abaixo, expostas. A queda de galhos e folhas resultou em um vazamento do telhado para dentro do banheiro e a Entidade tratou de orçar valores para reparação do dano com uma empresa. Com o aumento das chuvas nos dias seguintes, o problema de vazamento foi agravado, piorando as condições da estrutura do imóvel e de utilização adequada do banheiro. Dada a situação de urgência, a Entidade promoveu rapidamente pesquisa de mercado com outras duas empresas, como comparativo à anterior, para reparação do dano, onde a empresa ora citada apresentou o menor preço pelo serviço. Após executado o reparo e liberação do pagamento, constatou-se a situação da empresa, onde promovemos contato com o representante da mesma na tentativa de regularizar esta condição, o que não foi possível dado a sua inatividade. Anexamos toda a documentação concernente ao caso em tela, fato pelo qual, pugna-se pelo indeferimento do apontamento apresentado. 
39.2	Análise: o argumento é similar ao apresentada na fase interna do processo (v. parágrafo 50 da instrução de peça 8) , sendo que naquela oportunidade foi consignado que os serviços se trataram de limpeza, manutenção e pintura das calhas e algerosas, conserto de vazamento de banheiro da sede do projeto, serviço de manutenção de instalações físicas. Com relação à planilha de custos individualizada dos serviços, argumentou que a empresa apresentou orçamento que reflete o custo total dos serviços (peça 1, p. 79) . Tais argumentos foram considerados insuficientes pela Senasp (peça 1, p. 80) .
39.2.1	As fotos encaminhadas são insuficientes para evidenciar que se trata da sede da Cescon onde era realizado o projeto (peça 33, p. 4-5, peça 1039, p. 6-7, peça 1040, p. 161-162, 207-208. 210) . Além disso, o termo de parceria começou a viger em 13/1/12009, e a despesa somente foi pretensamente realizada em outubro do mesmo ano.
39.2.2	Juntamente com a defesa, foram encaminhadas as pesquisas de preços realizadas em três empresas (peça 34, p. 50-52) . Uma das empresas que pretensamente apresentou proposta (Gessar - Comercial de Gesso Paris Ltda. CNPJ 06.051.045/0001-71) , possui natureza jurídica compatível com os serviços supostamente executados (peça 34, p. 52) . A outra, Ponto da Hidráulica - Maurício da Rosa Viegas, CNPJ 03.897.278/0001-00, a atividade econômica é 'serviços de manutenção e reparação mecânica de veículos automotores' (peça 1052) , apesar de no timbre da proposta consta 'Reformas e Materiais de Construção' (peça 34, p. 51) . Some-se ao fato de a localização da empresa ser no município de Eldorado do Sul/RS, a uma distância média de 49km de Porto Alegre/RS.
39.2.3	Das constatações acima, resta a indagação sobre o motivo de se realizar pesquisa de preços em uma empresa localizada a esta distância da sede do Cescon para simples reparos, e ainda mais com atividade econômica incompatível com os serviços a serem prestados. Não se pode defender que seria porque em Porto Alegre inexista empresas do ramo pertinente aos serviços.  As evidências apontam para a falta da efetiva pesquisa de preços. Daí surge outra questão, qual o interesse do Cescon contratar a P. S. da Silva Carpetes, que estava inativa desde 31/12/2008, por que não foi localizada (peças 1, p. 49-50, 79; 3, p. 113; 4, p. 42) , e a atividade econômica também não era exatamente a dos serviços prestados, pois se tratava de limpeza em prédios e em domicílios (peça 1053) .
39.2.4	Diante de todas essas inconsistências, aliadas a descrição genérica da nota fiscal (peça 34, p. 53) , da falta de planilha de custos individualizados dos serviços, que impede avaliar a dimensão dos serviços e se efetivamente foram realizados, as alegações de defesa devem ser rejeitadas.
40.	Argumento 5: o saldo remanescente da conta corrente específica do termo de parceria se encontra bloqueado desde o encerramento das atividades do Cescon, à disposição do erário (peça 33, p. 6-7, peça 1039, p. 7-8) 
40.1	Descrição: o responsável esclarece que quando encaminhou o relatório final de prestação de contas solicitou orientações para a devolução do saldo remanescente dos recursos financeiros. Isto ocorreu em meados de agosto de 2010 e até novembro de 2010, a entidade permaneceu na sede administrativa e não recebeu nenhuma orientação. Assegura que desde o encerramento do projeto, em 14/6/2010, não realizou nenhuma movimentação bancária na conta corrente específica, e que não restou nenhum valor na conta investimentos, porque os resgastes eram feitos automaticamente quando necessário para cobrir as despesas pagas, portanto, inexiste o valor de R$ 339.695,55, como afirma a fiscalização, pelo contrário está zerado (conforme documento anexo) , e o saldo da conta corrente na data de 31/12/2010, no valor de R$ 37.725,21, continua na conta corrente, aguardando orientação para ser devolvido (conforme documento anexo) .
40.1.1	Acrescenta que a entidade encerrou suas atividades em razão das dificuldades de manter o espaço e por questões de ordem financeira.
40.2	Análise: a irregularidade objeto da citação se constituiu de ausência da comprovação da devolução do saldo nos valores de R$ 339.695,55 e R$ 54.608,81 (parágrafo 24 da instrução de peça 8) .
40.2.1	As alegações sintetizadas acima são semelhantes a apresentada pelo Sr. Vinícius de Vasconcellos da Costa na fase interna do processo (v. parágrafo 14, alínea 'h' da instrução de peça 8) .
40.2.2	Os extratos bancários da conta corrente de da conta investimento vistos às peças 34, p. 54-119; 1039, p. 84-151, encaminhados pela defesa, revelam que os argumentos dele são procedentes. O saldo da conta investimento zerou no mês de junho/2010, cujo valor anterior era R$ 467.847,58 (p. 87) , o qual corresponde aos resgates creditados na conta corrente do mesmo mês (peça 34, p. 88-91, peça 1039, p. 119-123) , e saldo em 31/12/2010, era de R$ 37.725,21 (peça 34, p. p. 119 e peça 1039, p. 151) . Não foi verificada nenhuma evidência de bloqueio no referido saldo, deste modo, cabe ao responsável devolvê-lo atualizado monetariamente, tendo em vista que deveria ter sido aplicado em caderneta de poupança, em atendimento ao disposto no art. 42, inciso I, da Portaria Interministerial MPOG/CGU/MF 127/2008, e ficou mantido na conta corrente até a presente data.
41.	Argumento 6: despesas não previstas no Plano de Trabalho (peça 33, p. 7-8, peça 1039, p. 8-9) 
41.1	Descrição: no caso do gasto com a Floricultura Santa Fé, argumenta a defesa que foi necessária à reestruturação do espaço destinado à instalação da Sede do Projeto Pronasci em Porto Alegre, localizado na Rua Sofia Veloso 51, porque o imóvel alugado não apresentava condições ideais de higiene e estética para utilização imediata pela equipe, para transformar o aspecto 'velho e sujo' com a identidade visual para  sede do projeto, portanto, a despesa foi útil  e regular ao desenvolvimento do trabalho.
41.1.1	Quanto à Clínica de Fonoaudiologia Cometra, anota que a despesa ocorreu por orientação do departamento jurídico contratado para o projeto, seguindo determinação legal de ordem trabalhista contida na Norma Regulamentadora (NR) da Portaria n. 3.214/78, emitida pelo Ministério do Trabalho, para regulamentar a CLT, que obrigou as empresas e instituições, que admita empregados (independentemente da quantidade de empregados) ,  elaborar e implementar um programa de saúde ocupacional (PCMSO) , com vistas a promover e preservar a saúde de seus trabalhadores.
41.1.2	Destaca ainda que a NR deveria estar articulada com as demais NRs, motivo pelo qual se fazia necessário implantar PPRA - Programa de Prevenção de Risco Ambiental, para verificação de possíveis situações de insalubridades nos ambientes de trabalho. Além disso, a medida era uma foram de resguardar os direitos da entidade frente aos seus funcionários, no intuito de evitar futuros transtornos de ordem judicial, como passivos trabalhistas, bem como respeitar às normas legais pátrias, sob pena do Cescon incorrer em ilegalidade. Portanto, a irregularidade deve ser julgada improcedente. 
41.2	Análise: o parceiro privado realizou as seguintes despesas não previstas no Plano de Trabalho do Termo de Parceria:
	a) Clínica de Fonoaudiologia Cometra, no valor de R$ 9.221,93, não previsto no plano de trabalho (peça 1, p. 43-44, peça 3, p. 112-113) ;
	b) Floricultura Santa Fé, nos valores de R$ 1.063,00 e R$ 380,00 (NFs 2795 e 2796, respectivamente, de 28/2/2009) , referentes a mudas de plantas, vasos, cachepots, pedra e terra (ornamentação) , não previsto no plano de trabalho (peça 1, p. 50, peça 3, p. 113) 
41.2.1	As despesas em questão contrariaram o disposto na alínea 'h', da Cláusula Terceira do Termo de Parceria e, o Cescon deveria ter solicitado a anuência do parceiro público para realizá-la, portanto, irregular. 	 Dessa forma, as alegações de defesa não devem ser acatadas. Não obstante, a despesa foi realizada na gestão da Sra. Andreia Azambuja Rodrigues (peça 35, p. 1-26, peça 1039, p. 60-73, 75-76, 78-82) . No entanto, ela não foi citada pelos valores em questão, portanto, não pode ser a ela atribuído. Considerando que o custo benefício de realizar nova citação não compensa, devido aos valores não serem tão expressivos, entende-se mais conveniente imputar o débito apenas ao Cescon.
42.	Argumento 7: os bens adquiridos se encontram guardados em diversos locais à disposição para visita (peça 33, p. 9-10, peça 1039, p. 10-11) 
42.1	Descrição: a defesa esclarece que, inicialmente, os bens foram alojados no depósito da sede da COOPBOM - Cooperativa de Bombeiros Civis de Viamão. Com a dissolução da Cooperativa em meados de 2011, o Cescon foi compelido a promover a guarda dos bens em locais diversos, por questões logísticas de volume e   espaços disponíveis. Assim, conforme já explicitado à Senasp, anteriormente, os equipamentos, conforme relação abaixo, estão localizados nos estabelecimentos a seguir especificados, à disposição para agendamento de visitas de verificação, precisando, para tanto, de agendamento de datas e horários, para que a entidade faça o acompanhamento das atividades:
1) Escola de Educação Infantil São Francisco de Assis  Rua Alberto Torres, 194, Cidade Baixa - Fone (51) 32248180  Diretora: Guisela Maria.
2) Instituto Caminho do Meio  Estrada Caminho do Meio, 2.600  Vila Augusta - Viamão/RS  Presidente da OSCIP: José Ricardo (JUCA)  Fone (51) 81069226
3)  Prevenir Brasil  Av. Guilherme Schell, 9610  Canoas/RS  Diretor: Ildo de Brito  Fone (51) 85558279 / 30772191
4) UNI SALVA Av. Liberdade 1642 / 06  Santa Izabel, Viamão/RS  Responsável: Bombeiro Galmarini  Fone (51) 30454651 / 30454652 / 84884332
42.2	Análise: o art. 28 da Portaria Interministerial MPOG/CGU/MF 127/2008 estabelece que será obrigatória a estipulação do destino a ser dado aos bens remanescentes do convênio ou contrato de repasse. Em razão de o termo de parceria ser similar ao convênio, sendo inclusive definido no referido normativo e, especialmente pelo fato de os recursos serem transferidos a pessoa jurídica de direito privado (Lei 9790/1999) , com muito mais razão o ajuste deveria conter cláusula neste sentido, contudo, o comando não foi incluído nas disposições do instrumento pactuado.
42.2.1	A defesa encaminhou a relação dos equipamentos, assim como fotografias da época em que ainda estavam em uso na entidade (peça 35, p. 28-45, peça 1040, p. 181-198) . O ideal era que tivesse enviado os fatos da situação é época do encaminhamento da defesa. Por outro lado, considerando que o órgão repassador não estabeleceu o destino que deveria ser dado aos bens, e considerando que a parceira privada encerrou suas atividades, e que já se passaram mais de dez anos da execução do pacto, entende-se que as alegações de defesa devem ser acatadas, e afastada a irregularidade. 
Alegações de defesa apresentadas pela responsável Andreia Azambuja (peça 37 e peças 38 a 1040) 
43.	Argumento 1: afastou-se da presidência do Cescon em 4/9/2009 e definitivamente em 28/2/2010 (peça 37, p. 1-2) 
43.1.	Descrição: inicia a responsável informando que em meados de 2013, o objeto desta TCE foi investigado pela Polícia Federal, e ela foi arrolada na qualidade de testemunha, e em junho de 2014, foi ouvida no Processo Disciplinar n. 08001.001258/2014-39, também na qualidade de testemunha, onde foi possível verificar que os depoimentos são congruentes. Ressalta ainda que os seus dados estão à disposição para verificação do seu patrimônio (doc. 2 a 7) .
43.1.1	Esclarece que em 4 de setembro de 2009 deixou a presidência do Cescon (doc. 8) , oficializada através da Ata n. 61, averbada em 8/9/2009, e no dia 28/9/2008, foi descadastrada no CNES (doc. 9 a 11) , e passou a exercer a Coordenadoria Geral do Projeto, deixando, portanto, de participar das reuniões e de qualquer tomada de decisões, conforme Memorando 2/2009, o qual revela que suas atividades se restringiriam ao desenvolvimento das atividades de mobilização comunitária, articulação institucional e operacionalização das atividades externas (doc. 13) . Por fim, informa que em 28/2/2010, solicitou o seu desligamento do Cescon, o qual foi aceito pelo presidente (doc. 12) .
43.2	Análise: a justificativa é mesma oferecida na fase interna desta TCE (parágrafos 11 e 12 da instrução de peça 8) , e na definição de responsabilidade foi levada em consideração o período de gestão da defendente (parágrafos 90 e 94 da mesma instrução) , portanto, o seu afastamento da presidência da entidade não é suficiente para afastar a sua responsabilidade, especialmente por que praticamente todos os procedimentos com vistas às contratações ocorreram e sua gestão (peça 33, p. 13-91; peça 34; peça 1039, p.  12-282, e peça 1040) .
44.	Argumento 2:  execução regular dos recursos no período de sua gestão, e impossibilidade de apresentar documentos que comprove a afirmação (peça 37, p. 2-3) 
44.1	Descrição: alega a defendente que durante a período em que esteve à frente da presidência do Cescon primou pela boa gestão dos recursos, e toda e qualquer contratação ou despesa obedeceram ao rito administrativo, assim como os valores foram utilizados em favor do objeto pactuado. A título de reforço da regularidade na aplicação dos recursos, aduz que atualmente exerce a psicologia de forma particular, em consultório particular, divido com outros profissionais, por questões financeiras, o que comprova que durante a sua gestão ou no exercício da coordenadoria não foi remunerada, muitas vezes usava seus próprios recursos para representar o Cescon, não auferiu lucros ou bens, pois sempre primou pela honestidade profissional.
44.1.1	Repete que após o seu desligamento da presidência não teve mais acesso ao sistema eletrônico e demais documentos (prestação de contas, contratações, licitações, despesas) , até porque jamais imaginou que iria precisar. Agora, depois de mais de dez anos, está impossibilitada materialmente de apresentar documentos que comprove a regularidade de todas as contratações, que foram seguidos os procedimentos administrativos competentes. De qualquer forma, coloca-se à disposição do Tribunal.
44.2	Análise: contrariamente do que a defendente afirma, a grande maioria das contratações indevidas ocorreram na sua gestão. Tão logo o termo de parceria foi assinado e iniciado a sua vigência, foram contratadas a FV Contabilidade Ltda., a Leme Assessoria Ltda., a empresa José Luiz Thomé de Oliveira & José Fischel Serviços Advocatícios (peça 33, p. 13-91, peça 34, p. 1-29, peças 1039 e 1040) , inclusive, a maioria dos pagamentos ocorreu em sua gestão, basta olhar a composição do débito, que levou em consideração o período em que ela esteve à frente do Cescon, na qualidade de presidente.
44.2.1	Sobre a falta de acesso aos documentos após a sua saída da presidência do Cescon, e de seu desligamento definitivo, que a impede de apresentar elementos para comprovar a boa e regular aplicação dos recursos durante a sua gestão, também não se sustenta, tendo em vista que não foi carreado aos autos qualquer evidência de tentativa de obtenção dos documentos. Além disso, carreou aos autos, os documentos encontrados às peças 38 a 1018. Ademais, o encerramento das atividades da entidade não constitui óbice para a obtenção dos elementos comprobatórios, tendo em vista que o Sr. João Bosco Rodrigues obteve, como pode ser visto nas peças 33 a 35, 1039 e 1040, e são exatamente eles que confirmam as irregularidades. Desta forma, as alegações de defesa não devem ser acatadas. 
Alegações de defesa apresentadas pela Sociedade de Advogados José Luiz Thomé de Oliveira e Paulo Fischel Advogados Associados e Consultoria Empresarial (peça 1038) 
45.	Argumento 1: tempestividade na apresentação da defesa (peça 1038, p. 1) 
45.1	Descrição: o defendente esclarece que o Ofício 4159/2019-TCU/Secex-TCE, datado de 17/6/2019, foi recebido em seu endereço residencial no dia 5/7/2019. Não obstante, ele estava em viagem internacional e somente retornou ao país, em 8/7/2019 (comprovantes de embarque anexos) , quando lhe foi entregue, por esta razão o prazo para a apresentação da defesa expirou no dia 23 do mesmo mês, revelando a tempestividade de sua manifestação nos presentes autos.
45.2	Análise: o art. 3º da Resolução TCU 170/2004 estabelece que 'as comunicações serão encaminhadas aos seus destinatários por meio de':
I - correio eletrônico, fac-símile ou telegrama;
II - servidor designado;
III - carta registrada, com aviso de recebimento;
IV - edital publicado no Diário Oficial da União, quando o seu destinatário não for localizado, nas hipóteses em que seja necessário o exercício de defesa.
45.2.1	O art. 4º do sobredito normativo, por sua vez, dispõe que no caso de comunicação enviada por carta registrada, com aviso de recebimento, é considerada entregue 'com o retorno do aviso de recebimento, entregue comprovadamente no endereço do destinatário' (inciso II) . No presente caso, após a tentativa de entrega da comunicação no endereço da pessoa jurídica constante da base de dados da Receita Federal, sem sucesso (peças 15, 24, 27, 1020 e 1023) , as comunicações foram encaminhadas para os endereços constantes da base de dados da Receita Federal dos sócios da empresa, dentre eles, o defendente (peças 1026, 1029, 1030, 1034 e 1035) .
45.2.2	Registre-se que embora a comunicação endereçado à pessoa jurídica tenha retornado com o motivo 'mudou-se' (peças 27 e 1020) , na base de dados da Receita o endereço continua inalterado (peça 1054) . O endereço que o defendente informa ser o do seu escritório, Rua Visconde do Herval, 915 - 303, Menino de Deus - Porto Alegre/RS, na verdade, é o seu endereço residencial (peça 1026) .
45.2.3	Com essas considerações iniciais, tendo em vista o disposto nos arts. 3º e 4º da Resolução TCU 170/2004, e que a ciência do Ofício 4159/2019-TCU/Secex-TCE (peça 1031) ocorreu em 5/7/2019 (peça 1034) , em que pese o seu retorno ao Brasil ter ocorrido no dia 8/7/2019 (peça 1038, p. 8) , o prazo para apresentação da defesa expirou no dia 20/7/2019. Como o responsável compareceu aos autos no dia 23/7/2019, a defesa é intempestiva. 
45.2.4	Apesar da defesa ter sido apresentada intempestivamente, em homenagem ao princípio do contraditório e da ampla defesa insculpidos no art. 5º, inciso LV, e para evitar possível demanda judicial, futuramente, os argumentos apresentados pelo responsável serão apreciados.
46.	Argumento 2: valores compatíveis com os serviços profissionais prestados (peça 1038, p. 3-7) 
46.1	Descrição: o defendente protesta que, ao contrário do que a apuração deste Tribunal afirma, que o Cescon teria contratado os serviços profissionais do escritório de advocacia José Luiz Thomé & Paulo Fischel Advogados Associados Consultoria Empresarial em valores superiores ao mercado, sem observar a real necessidade de prestação de serviços, os valores recebidos estão compatíveis com os serviços profissionais prestados e com a Tabela de Honorários da Sub-secção do Rio Grande do Sul (Resolução 2/2015) , especialmente porque o escritório participou de licitação entre três escritórios, portanto inexiste qualquer irregularidade.
46.1.1	 Aduz que o contrato firmado entre o escritório de advocacia, do qual ele é sócio, e o Cescon tinha por objeto a prestação de serviços profissionais nas áreas de Direito Civil, Comercial, Societário e Trabalhista, mediante consultas ou elaboração de pareceres, e a adoção de todas as medidas judiciais ou extrajudiciais. Neste contexto, o escritório prestou inúmeros serviços de natureza administrativa, mediante aconselhamentos, consultas e pareceres escritos e orais, acompanhamento da Presidente em reuniões, e na defesa da Cescon, sobretudo na área do Direito do Trabalho, orientando a Administração da entidade em diversas situações oriundas de contratos de trabalho, com a elaboração de defesas e recursos, contrarrazões e diversas peças que compõem a defesa trabalhista em todos os seus aspectos, conforme cópias de algumas peças anexas, juntadas a título exemplificativo, as quais demonstram as inúmeras audiências realizadas, chegando até mesmo à marca de cinco audiências em um só processo. 
46.1.2	Reforça que a defesa consistia no acompanhamento dos processos em todas as suas instâncias, como efetivamente aconteceu, sendo que um dos processos, de n° 0000435-32.2010.5.04.0019, movido por Andrea Weschenfelder, e que tramita perante a MM. 19° Vara do Trabalho de Porto Alegre/RS, continua em curso, aguardando julgamento de Agravo de Instrumento interposto, e que continuava ainda, em 2019, sendo monitorado pelo escritório, conforme documento anexo, e que o escritório não foi contratado sob forma de tarefas individuais, mas como 'advocacia de partido.'.
46.1.3	Sobre os horários acima do parâmetro mínimo fixado na tabela da Ordem dos Advogados do Brasil, afirma que a acusação também é improcedente, pois os honorários foram estabelecidos levando em consideração os dispositivos da Resolução 2/2015, que dispõe sobre a remuneração mínima das atividades dos Advogados e apresenta a Tabela de Honorários Advocatícios no Estado do Rio do Rio Grande do Sul que, em um dos considerandos expressa que a remuneração deve ser compatível com:
a) a relevância, o vulto e a complexidade da questão;
b) o tempo necessário para o desenvolvimento do trabalho;
c) o valor da causa, o proveito e a capacidade econômica do cliente;
d) a reputação da capacidade e o renome do profissional, além dos parâmetros mínimos estabelecidos pela Seccional da Ordem dos Advogados do Brasil resolve aprovar tabela de honorários
46.1.4	Assinala que os valores mínimos fixados na tabela do referido normativo servem de referência apenas para os profissionais iniciantes e não para um escritório da expertise e tempo de profissão dos advogados sócios da sociedade José Luiz Thomé de Oliveira e Paulo Fischel Advogados Associados (mais de 40 anos) que, inclusive, não trabalha pelo preço mínimo fixado na tabela. Além disso, o referido normativo permite ao advogado firmar contrato com valores superiores aos previstos na tabela, portanto, não há nada de ilícito nos honorários pagos ao escritório e na prestação de serviços.
46.1.4	Em face das considerações acima, conclui que não há nenhuma participação ou envolvimento do escritório advocatício em qualquer eventual irregularidade cometida pela administração do Cescon, razão pela qual deve ser absolvido da prática atribuída ao escritório, por questão de justiça absoluta.
46.2	Análise: a contratação do escritório José Luiz Thomé de Oliveira & Paulo Fischel Advogados Associados Consultoria Empresarial envolveu uma série de impropriedades que eivaram de vícios o processo, quais sejam: 
a) foram prestados serviços relativos a quatro consultas e cinco ações de contestação, no período de janeiro de 2009 a junho de 2010, serviços estes considerados, pelo órgão repassador, incompatíveis com os valores mensais e total pagos, tendo como parâmetro o local da prestação do serviço (Porto Alegre) , e complexidade das demandas (consulta simples e contestação de ação ordinária) , tendo em vista que em pesquisa realizada no site da OAB/RS, o valor base de consulta extrajudicial era R$ 200,00, e ação contestada R$ 2.000,00. Deste modo, foi glosado o valor de R$ 97.700,00 (peça 3, p.  52-53, 72-74) ;
	b) pagamento antecipado, tendo em vista que a Nota Fiscal 2463 foi emitida em 17/4/2009, e o pagamento ocorreu em 8/4/2009. Verificou-se também descrição genérica dos serviços (honorários) , peça 1, p. 42-43;
	c) empresa não foi localizada no endereço constante da nota fiscal, contrato e cadastro CNPJ da Receita Federal. No endereço constante da Nota Fiscal e CNPJ, Praça da Alfândega, 12/14ºandar, funciona a empresa EuroPlus (o zelador informou que anteriormente funcionava o escritório de advocacia Couto e Silva) , e os titulares da contratada pelo CESCON mantém vínculo social com a referida empresa. Na rua Hilário Ribeiro (endereço constante do contrato) , funciona o escritório da Couto e Silva (peça 3, p. 79-81, 85-86) ;
	d) o atual presidente informou que a Sra. Ana Carolina Lehenbauer Thomé (CPF XXX.164.962-XX) é companheira do 1º Tesoureiro, Vinicius de Vasconcellos da Costa (CPF XXX.766.780-XX) . A informação é corroborada pelo fato deles residirem no mesmo endereço (peça 8) ;
	d.1) a informação se faz oportuna, porque a Sra. Ana Carolina Lehenbauer Thomé, além de fazer parte do Conselho Fiscal à época, e, embora não se tenha identificado relação de parentesco com o Sr. José Luiz Thomé de Oliveira, sócio da contratada, atua em conjunto com Alessandra Lehenbauer Thomé, sua irmã, no processo judicial 001/3.09.0044914-2 -2º Juizado Especial Cível de Porto Alegre (peça 3, p. 69) ;
	e) não foi disponibilizado o processo licitatório ou de dispensa/inexigibilidade para a contratação do escritório em questão, contrariando o disposto no art. 14 da Lei 9790/1999 e Decreto 3.100/1999. Deste modo, foi concluído que não foram respeitados os preceitos do normativo interno do CESCON (peça 3, p.  70-71) .
 46.2.1		Os fatos transcritos acima demonstram claramente o favorecimento do escritório advocatício José Luiz Thomé de Oliveira & Paulo Fischel Advogados Associados Consultoria Empresarial. Os autos demonstram ainda que não existe a sede física da empresa. Além da constatação verificada na alínea 'c' acima, a comunicação encaminha pelo Tribunal retornou com o motivo 'mudou-se', os dados da base de Receita Federal revelam que o endereço da empresa continua o mesmo desde a visita da CGU, e o próprio defendente informa na sua defesa que o endereço do escritório para o recebimento de correspondência, é a rua Visconde do Herval, 915, ap. 303 - Menino de Deus, Porto Alegre/RS que, na verdade, é seu endereço residencial (v. subitens 45.2.1 e 45.2.2 acima) . Mostra-se demasiadamente inusitado como um escritório de renome e expertise na área, sequer, tenha sede física.
46.2.2	A respeito do valores pagos mensalmente e total, na verdade, não se deveu às possíveis demandas que poderiam surgir em face da execução do projeto ou da pretensa expertise dos sócios do escritório advocatício, tendo em vista que se trata do teto fixado no plano de trabalho (peça 1, p. 20) -12 parcelas de R$ 6.200,00, totalizando R$ 74.400,00 -; não houve competição de fato, pois o menor valor cotado, coincidentemente, trata-se do valor previsto no termo de parceria para a rubrica em questão (peça 34, p. 1-14) , e mais coincidência ainda, o escritório em questão ter vínculos profissionais com Alessandra Lehenbauer Thomé (atuam em conjunto com José Luiz Thomé de Oliveira, peça 3, p. 69) , que é irmã da Conselheira Fiscal e Coordenadora de Projetos do Cescon, que ainda é casada com o 1º Tesoureiro da referida instituição.  Ademais, o contrato nem prazo de vigência foi estabelecido (peça 33, p.  16-19) , que permitindo o pagamento total de R$ 108.546,75, tendo inclusive, uma parcela de R$ 15.546,75
46.2.3	Analisando as propostas de preços (peça 34, p. 3-14) , observa-se o quanto a proposta do escritório de advocacia detalha os serviços, em detrimento das demais possíveis interessadas. São sutilizas que reforçam o direcionamento. Pode-se afirmar também que, por se referir a uma contratação para atuar em um projeto temporário, com duração prevista de um ano, e ainda o contratante ser uma Oscip, o objeto abrangendo a área trabalhista, direito civil, comercial e societário, foi uma forma de justificar o valor do contrato, tanto é que as poucas demandas comprovadamente requeridas se referem à área trabalhista.
46.2.4	No que diz respeito à Resolução que serviu para base para a defesa sustentar a cobrança de valores superiores ao mínimo estabelecido na Tabela da Secional da OAB no Rio Grande do Sul, o normativo não serve de fundamento, tendo em vista que a ocorrência do fatos se deu em 2009 e 2010, e a norma foi editada em 2015.
46.2.5	Por outro lado, um aspecto da defesa assiste razão ao responsável, qual seja: os pagamentos à conta do contrato não foram estabelecidos por demanda, e sim mensalmente, significando que o contratado estaria à disposição da contratante para atendê-la sempre que fosse solicitado, portanto, os valores pagos ao escritório decorreram de um contrato firmado entre as partes, em que a contratante se obrigou a pagar os valores mensais, e o contratado a prestar os serviços de acordo com as necessidades da contratante, como, de fato, prestou, conforme comprovantes dos autos (peça 34, p. 35-39, 42-48, peça 1039, p. 39-46) . Assim, se os valores pagos foram desproporcionais aos serviços profissionais prestados, não cabe atribuir irregularidade à contratante.
46.2.5	Ao Cescon competia 'executar, conforme aprovado pelo PARCEIRO PÚBLICO, o Programa de Trabalho, zelando pela boa qualidade das ações e serviços prestados e buscando alcançar eficiência, eficácia, efetividade e economicidade em suas atividades' (Cláusula Terceira, alínea 'a', do Termo de Parceria) .
46.2.6	Incumbia ainda ao parceiro privado, nos termos da alínea 'i' da Cláusula Terceira do Termo de Parceria: 
adotar, quando necessário, em conformidade com o artigo 4º, inciso I, e artigo 14º, da Lei 9.790/99, na contratação de serviços ou aquisição de bens vinculados à execução do objeto deste Termo de Parceria, os princípios de que trata a Lei n. 8.666/1993, inclusive os princípios e práticas ali definidos para os casos de dispensa e/ou inexigibilidade de licitação e as disposições relativas a contratos, bem como empregar a modalidade pregão sempre que cabível, prevista na Lei n. 10520, de 17/07/2002 e no Decreto nº 5.504 de 05/08/2005
46.2.7	Como se observa, a quem competia a fiel execução do pacto com observância das normas legais e regulamentares era o Cescon, visando atender o interesse público, o bem-comum, e se optou por favorecer o particular em detrimento o público, à referida entidade deve recair o ônus de reparar o dano ao erário. Assim, em que pese as alegações de defesa apresentadas pelo defendente não serem suficientes para elidir as irregularidades, revendo entendimento anterior, proferido na instrução de peça 8, verifica-se que as alegações são suficientes para afastar a responsabilidade do escritório de advocacia José Luiz Thomé de Oliveira & Paulo Fischel Advogados Associados Consultoria Empresarial.
Da revelia do Centro de Estudos Sociais Contemporâneos, de Vinicius de Vasconcellos da Costa e da empresa Leme Assessoria Ltda.
47.	Preliminarmente, cumpre tecer breves considerações sobre a forma como são realizadas as comunicações processuais no TCU. A esse respeito, destacam-se o art. 179, do Regimento Interno do TCU (Resolução 155, de 4/12/2002) e o art. 4º, inciso III, § 1º, da Resolução TCU 170, de 30 de junho de 2004, in verbis:
Art. 179. A citação, a audiência ou a notificação, bem como a comunicação de diligência, farse-ão:
I - mediante ciência da parte, efetivada por servidor designado, por meio eletrônico, fac-símile, telegrama ou qualquer outra forma, desde que fique confirmada inequivocamente a entrega da comunicação ao destinatário;
II - mediante carta registrada, com aviso de recebimento que comprove a entrega no endereço do destinatário;
III - por edital publicado no Diário Oficial da União, quando o seu destinatário não for localizado
 (...) 
Art. 3º As comunicações serão dirigidas ao responsável, ou ao interessado, ou ao dirigente de órgão ou entidade, ou ao representante legal ou ao procurador constituído nos autos, com poderes expressos no mandato para esse fim, por meio de:
I - correio eletrônico, fac-símile ou telegrama;
II - servidor designado;
III - carta registrada, com aviso de recebimento;
IV - edital publicado no Diário Oficial da União, quando o seu destinatário não for localizado, nas hipóteses em que seja necessário o exercício de defesa'.
Art. 4º. Consideram-se entregues as comunicações:
I - efetivadas conforme disposto nos incisos I e II do artigo anterior, mediante confirmação da ciência do destinatário;
II - realizadas na forma prevista no inciso III do artigo anterior, com o retorno do aviso de recebimento, entregue comprovadamente no endereço do destinatário;
III - na data de publicação do edital no Diário Oficial da União, quando realizadas na forma prevista no inciso IV do artigo anterior.
§ 1º O endereço do destinatário deverá ser previamente confirmado mediante consulta aos sistemas disponíveis ao Tribunal ou a outros meios de informação, a qual deverá ser juntada ao respectivo processo.
 (...) 
48.	Bem se vê, portanto, que a validade da citação via postal não depende de que o aviso de recebimento seja assinado pelo próprio destinatário da comunicação, o que dispensa, no caso em tela, a entrega do AR em 'mãos próprias'. A exigência da norma é no sentido de o Tribunal verificar se a correspondência foi entregue no endereço correto, residindo aqui a necessidade de certeza inequívoca. 
49.	Não é outra a orientação da jurisprudência do TCU, conforme se verifica dos julgados a seguir transcritos:
São válidas as comunicações processuais entregues, mediante carta registrada, no endereço correto do responsável, não havendo necessidade de que o recebimento seja feito por ele próprio (Acórdão 3648/2013-TCU-Segunda Câmara, Relator Ministro JOSÉ JORGE) ;
É prescindível a entrega pessoal das comunicações pelo TCU, razão pela qual não há necessidade de que o aviso de recebimento seja assinado pelo próprio destinatário. Entregandose a correspondência no endereço correto do destinatário, presume-se o recebimento da citação. (Acórdão 1019/2008-TCU-Plenário, Relator Ministro BENJAMIN ZYMLER) ;
As comunicações do TCU, inclusive as citações, deverão ser realizadas mediante Aviso de Recebimento - AR, via Empresa Brasileira de Correios e Telégrafos, bastando para sua validade que se demonstre que a correspondência foi entregue no endereço correto. (Acórdão 1526/2007-TCU-Plenário, Relator Ministro AROLDO CEDRAZ) .
50.	A validade do critério de comunicação processual do TCU foi referendada pelo Supremo Tribunal Federal, nos termos do julgamento do MS-AgR 25.816/DF, por meio do qual se afirmou a desnecessidade da ciência pessoal do interessado, entendendo-se suficiente a comprovação da entrega do 'AR' no endereço do destinatário:
EMENTA: AGRAVO REGIMENTAL. MANDADO DE SEGURANÇA. DESNECESSIDADE DE INTIMAÇÃO PESSOAL DAS DECISÕES DO TRIBUNAL DE CONTAS DA UNIÃO. ART. 179 DO REGIMENTO INTERNO DO TCU. INTIMAÇÃO DO ATO IMPUGNADO POR CARTA REGISTRADA, INICIADO O PRAZO DO ART. 18 DA LEI nº 1.533/51 DA DATA CONSTANTE DO AVISO DE RECEBIMENTO. DECADÊNCIA RECONHECIDA. AGRAVO IMPROVIDO.
O envio de carta registrada com aviso de recebimento está expressamente enumerado entre os meios de comunicação de que dispõe o Tribunal de Contas da União para proceder às suas intimações.
O inciso II do art. 179 do Regimento Interno do TCU é claro ao exigir apenas a comprovação da entrega no endereço do destinatário, bastando o aviso de recebimento simples.
51.	No caso vertente, a citação de cada um dos responsáveis se deu em endereços provenientes de pesquisas realizadas pelo TCU (vide parágrafo 19 acima) . No caso do Vinícius de Vasconcellos da Costa, a entrega do ofício citatório no seu endereço ficou comprovada. Quanto ao Cescon, devido ao insucesso na entrega no seu endereço, foi enviada comunicação ao endereço de seu representante legal, a qual foi recebida. O mesmo ocorreu com a Leme Assessoria Contábil Ltda. e, ainda, a empresa foi citada via edital. 
52.	Nos processos do TCU, a revelia não leva à presunção de que seriam verdadeiras todas as imputações levantadas contra os responsáveis, diferentemente do que ocorre no processo civil, em que a revelia do réu opera a presunção da verdade dos fatos narrados pelo autor. Dessa forma, a avaliação da responsabilidade do agente não pode prescindir da prova existente no processo ou para ele carreada. 
53.	Ao não apresentar defesa, os responsáveis deixaram de produzir prova da regular aplicação dos recursos sob sua responsabilidade, em afronta às normas que impõem aos gestores públicos a obrigação legal de, sempre que demandados pelos órgãos de controle, apresentar os documentos que demonstrem a correta utilização das verbas públicas, a exemplo do contido no art. 93 do Decreto-Lei 200/67: 'Quem quer que utilize dinheiros públicos terá de justificar seu bom e regular emprego na conformidade das leis, regulamentos e normas emanadas das autoridades administrativas competentes.' 
54.	Mesmo as alegações de defesa não sendo apresentadas, considerando o princípio da verdade real que rege esta Corte, procurou-se buscar, em manifestações dos responsáveis na fase interna desta Tomada de Contas Especial, se havia algum argumento que pudesse ser aproveitado a seu favor. O responsável Vinicius de Vasconcellos Costa e o representante legal do Cescon apresentaram argumentos, no entanto, não foram suficientes para elidir as irregularidades. A empresa Leme e Assessoria Contábil não foi incluída rol de responsáveis na fase interna do processo, não havendo, assim, nenhum argumento que possa vir a ser analisado e posteriormente servir para afastar as irregularidades apontadas.
55.	Por outro lado, considerando que os responsáveis supra foram responsabilizados solidariamente com os demais, as alegações por este apresentadas serão aproveitadas, no que concerne às circunstâncias objetivas, nos termos do art. 161 do Regimento Interno do TCU.
56.	Vale ressaltar que a pretensão punitiva do TCU, conforme Acórdão 1441/2016-TCU-Plenário, que uniformizou a jurisprudência acerca dessa questão, subordina-se ao prazo geral de prescrição indicado no art. 205 do Código Civil, que é de 10 anos, contado da data de ocorrência da irregularidade sancionada, nos termos do art. 189 do Código Civil, sendo este prazo interrompido pelo ato que ordenar a citação, a audiência ou a oitiva do responsável. No caso em exame, não ocorreu a prescrição, uma vez que os pagamentos indevidos ocorreram em 2009 e 2010, e o ato de ordenação da citação ocorreu em 1º/11/2018.
57.		Em se tratando de processo em que a parte interessada não se manifestou acerca das irregularidades imputadas, não há elementos para que se possa efetivamente aferir e reconhecer a ocorrência de boa-fé na conduta dos responsáveis. O mesmo se aplica aos demais responsáveis, podendo este Tribunal, desde logo, proferir o julgamento de mérito pela irregularidade das contas, nos termos dos §§ 2º e 6º do art. 202 do Regimento Interno do TCU. (Acórdão 2064/2011-TCU-Primeira Câmara (relator: Ubiratan Aguiar) , 6.182/2011-TCU-1a Câmara (relator: Weber de Oliveira) , 4.072/2010-TCU-1a Câmara (Relator: Valmir Campelo) , 1.189/2009-TCU-1a Câmara (Relator: Marcos Bemquerer) , 731/2008-TCU-Plenário (Relator: Aroldo Cedraz) . Ressalta-se que a análise da boa-fé relativa a pessoa jurídica de direito privado é realizada considerando as condutas de seus administradores, uma vez que os atos destes obrigam a pessoa jurídica, desde que exercidos nos limites dos poderes definidos no ato constitutivo do ente, nos termos do art. 47 do Código Civil (Acórdão 1723/2016-TCU-Plenário, Ministro-Relator Raimundo Carrero) .
58.		Dessa forma, o Cescon, a Leme Assessoria Contábil Ltda. e o responsável Vinicius de Vasconcellos da Costa devem ser considerados revéis, nos termos do art. 12, §3º, da Lei 8.443/1992, devendo as contas serem julgadas irregulares, os responsáveis condenados solidariamente em débito, e aplicado-lhes a multa prevista no art. 57 da Lei 8.443/192.  Quanto ao escritório advocatício José Luiz Thomé de Oliveira & Paulo Fischel Associados, as alegações de defesa devem ser acatadas parcialmente e afastado o débito objeto da citação.
CONCLUSÃO
59.	Em face da análise promovida nos autos, as alegações de defesa apresentadas pelos responsáveis João Bosco Rodrigues e José Luiz Thomé de Oliveira & Paulo Fischel Advogados Associados devem ser acatadas parcialmente, reduzido o débito do primeiro, aproveitando aos demais responsáveis, no que concerne às circunstâncias objetivas, e afastado o débito imputado ao segundo, sem aproveitamento do benefício aos demais. Os argumentos apresentados pela FV Contabilidade e Andréia Azambuja Rodrigues não foram suficientes para elidir as irregularidades, devendo ser rejeitadas.
60.	O Sr. Vinicius de Vasconcellos da Costa, o Cescon e a empresa Leme Assessoria Contábil Ltda., embora regularmente citados não apresentaram defesa, devendo ser considerados revéis, nos termos do art. 12, § 3º, da Lei 8.443/1992, dando-se prosseguimento ao processo para todos os efeitos.
61.	Considerando que não há nos autos elementos que permitem aferir e reconhecer a boa-fé, as contas devem ser julgadas irregulares desde logo, e os responsáveis condenados em débito, e aplicado-lhes a multa prevista no art. 57 da Lei 8.443/1992. 
PROPOSTA DE ENCAMINHAMENTO
62.	Diante do exposto, submetemos os autos à consideração superior, propondo ao Tribunal:
	a) considerar revéis Vinícius de Vasconcellos da Costa (CPF XXX.766.780-XX) , 1º Tesoureiro, Centro de Estudos Sociais Contemporâneos - Cescon (CNPJ 92.922.459/0001-60) e Leme Assessoria Contábil Ltda. (CNPJ 08.823.298/0001-41) , para todos os efeitos, dando-se prosseguimento ao processo, com fulcro no art. 12, § 3º, da Lei n. 8.443/92;
	b) acatar parcialmente as alegações de defesa apresentadas pelo escritório de advocacia José Luiz Thomé de Oliveira & Paulo Fischel Advogados Associados Consultoria Empresarial (CNPJ 90.264.888/0001-62) ;
	c) excluir do rol de responsáveis o escritório de advocacia José Luiz Thomé de Oliveira & Paulo Fischel Advogados Associados Consultoria Empresarial (CNPJ 90.264.888/0001-62) ;
	d) acatar parcialmente as alegações de defesa apresentadas pelo João Bosco Rodrigues (CPF XXX.766.780-XX) , Presidente do Cescon;
	e) julgar irregulares, nos termos dos arts. 1º, inciso I, 16, inciso III, alínea 'c', § 2º, da Lei 8.443/92 c/c os arts. 19 e 23, inciso III, da mesma Lei, e com arts. 1º, inciso I, 209, inciso III, 210 e 214, inciso III, do Regimento Interno/TCU, as contas dos responsáveis Centro de Estudos Sociais Contemporâneos - Cescon (CNPJ 92.922.459/0001-60) , Joao Bosco Rodrigues (CPF XXX.217.950-XX) , Presidente; Vinicius de Vasconcellos da Costa (CPF XXX.766.780-XX) , 1º Tesoureiro, Andreia Azambuja Rodrigues (CPF XXX.543.510-XX) , ex-Presidente, condenando-os solidariamente com as empresas FV Contabilidade Ltda. (CNPJ 10.671.713/0001-30) e Leme Assessoria Contábil Ltda. (CNPJ 08.823.298/0001-41) ao pagamento das importâncias a seguir especificadas, atualizadas monetariamente e acrescidas dos juros de mora, calculadas a partir das datas discriminadas até a data da efetiva quitação do débito, fixando-lhes o prazo de quinze dias, para que comprovem, perante o Tribunal, o recolhimento das referidas quantias aos cofres do Tesouro Nacional, nos termos do art. 23, inciso III, alínea 'a', da citada lei:
Débitos
	Andreia Azambuja Rodrigues, Cescon, Vinicius de Vasconcelos da Costa e FV Contabilidade Ltda.

	Valor Original
R$
	Data da Ocorrência

	9.600,00
	13/3/2009

	6.400,00
	1/4/2009

	6.400,00
	30/4/2009

	6.400,00
	29/5/2009

	6.400,00
	30/6/2009

	6.400,00
	30/7/2009

	6.400,00
	2/9/2009

Valor do débito atualizado (com juros) até 28/9/2020: R$ 120.703,50
	João Bosco Rodrigues, Cescon, Vinicius de Vasconcelos da Costa e FV Contabilidade Ltda.

	Valor Original
R$
	Data da Ocorrência

	6.400,00
	30/9/2009

	6.400,00
	30/10/2009

	6.400,00
	15/11/2009

	3.200,00
	24/11/2009

	6.400,00
	30/11/2009

	6.400,00
	15/12/2009

	6.400,00
	20/12/2009

	6.400,00
	29/1/2010

	6.400,00
	26/2/2010

	6.400,00
	31/3/2010

	6.400,00
	30/4/2010

	6.400,00
	28/5/2010

	3.200,00
	15/6/2010

	20.550,00
	30/6/2010

                    Valor do débito atualizado (com juros) até 28/9/2020: R$ 222.035,42
	Andreia Azambuja Rodrigues, Cescon, Vinicius de Vasconcelos da Costa e Leme Assessoria Contábil Ltda.

	Valor Original
R$
	Data da Ocorrência

	28.726,34
	6/3/2009

	55.350,00
	2/5/2009

                     Valor do débito atualizado até 28/9/2020: R$ 213.510,78
	João Bosco Rodrigues, Cescon, Vinicius de Vasconcelos da Costa e Leme Assessoria Contábil Ltda.

	Valor Original
R$
	Data da Ocorrência

	19.150,90
	6/8/2009

	36.900,00
	10/12/2009

Valor do débito atualizado (com juros) até 28/9/2020: R$ 133.190,11

	Andreia Azambuja Rodrigues, Cescon, Vinicius de Vasconcellos da Costa (ADV) 

	Valor Original
R$
	Data da Ocorrência

	11.544,40
	17/4/2009

	6.200,00
	17/4/2009

	6.200,00
	20/5/2009

	6.200,00
	22/6/2009

	6.200,00
	20/8/2009

                    Valor do débito atualizado (com juros) até 28/9/2020: R$ 91.479,73
	João Bosco Rodrigues, Cescon, Vinicius de Vasconcellos da Costa (ADV) 

	Valor Original
R$
	Data da Ocorrência

	6.200,00
	20/8/2009

	6.200,00
	21/9/2009

	6.200,00
	20/10/2009

	6.200,00
	20/11/2009

	6.200,00
	18/12/2009

	6.200,00
	20/1/2010

	6.200,00
	19/2/2010

	6.200,00
	19/3/2010

	6.200,00
	15/4/2010

	5.555,60
	20/5/2010

  Valor do débito Atualizado (com juros) até 28/9/2020: R$ 142.528,76
	João Bosco Rodrigues, Cescon e Vinícius de Vasconcellos da Costa (empresas irregulares) 

	Valor Original
R$
	Data da Ocorrência

	11.700,00 PS Carpetes
	14/10/2009

	37.725,21 (saldo na conta?) 
	31/12/2010

Valor do débito atualizado (com juros) até 28/9/2020: R$ 104.061,72
	Cescon e Vinícius de Vasconcellos da Costa (despesas não previstas no PT) 

	Valor
R$
	Data

	380,00
	28/2/2009

	1.063,00
	28/2/2009

	7.233,93
	14/6/2010

	                        Valor do débito atualizado (com juros) até 28/9/2020: R$ 19.395,24
	f) aplicar individualmente ao Centro de Estudos Sociais Contemporâneos - Cescon (CNPJ 92.922.459/0001-60) , Joao Bosco Rodrigues (CPF XXX.217.950-XX) , Presidente; Vinicius de Vasconcellos da Costa (CPF XXX.766.780-XX) , 1º Tesoureiro, Andreia Azambuja Rodrigues (CPF XXX.543.510-XX) , ex-Presidente, FV Contabilidade Ltda. (CNPJ 10.671.713/0001-30, Leme Assessoria Contábil Ltda. (CNPJ 08.823.298/0001-41) , a multa prevista no art. 57 da Lei 8.443/92 c/c o art. 267 do RI/TCU, fixando-lhes o prazo de quinze dias, a contar da notificação, para que comprovem, perante o Tribunal (art. 214, III, a, do Regimento Interno do TCU) , o recolhimento da dívida aos cofres do Tesouro Nacional, atualizada monetariamente desde a data do acórdão que vier a ser proferido por este Tribunal até a do efetivo recolhimento, se pagas após o vencimento, na forma da legislação em vigor;
	g) autorizar, desde logo, a cobrança judicial das dívidas, caso não atendidas as notificações, na forma do disposto no art. 28, inciso II, da Lei nº 8.443/92;
h) autorizar também, desde logo, se requerido, com fundamento no art. 26, inciso I, da Lei 8.443, de 1992 c/c o art. 217, §§ 1º e 2º do Regimento Interno, o parcelamento das dívidas em até 36 parcelas, incidindo sobre cada parcela, corrigida monetariamente, os correspondentes acréscimos legais fixando- lhe o prazo de quinze dias, a contar do recebimento da notificação, para comprovar perante o Tribunal o recolhimento da primeira parcela, e de trinta dias, a contar da parcela anterior, para comprovar os recolhimentos das demais parcelas, devendo incidir sobre cada valor mensal, atualizado monetariamente, os juros de mora devidos, no caso do débito, na forma prevista na legislação em vigor, alertando os responsáveis de que a falta de comprovação do recolhimento de qualquer parcela importará o vencimento antecipado do saldo devedor, nos termos do § 2º do art. 217 do Regimento Interno deste Tribunal;
i) enviar cópia do Acórdão a ser prolatado à Procuradoria da República no Estado do Rio Grande do Sul nos termos do § 3º do art. 16 da Lei 8.443/1992 c/c o § 7º do art. 209 do Regimento Interno do TCU, para adoção das medidas cabíveis, informando-lhe que o inteiro teor da deliberação pode ser consultado no endereço http://www.tcu.gov.br/acordaos;
j) enviar cópia do Acórdão que vier a ser proferido ao Ministério da Justiça e Segurança Pública e aos responsáveis, para ciência, informando que a presente deliberação, acompanhada do Relatório e do Voto que a fundamenta, está disponível para a consulta no endereço www.tcu.gov.br/acordaos, além de esclarecer que, caso requerido, o TCU poderá fornecer sem custos as correspondentes cópias, de forma impressa."
	
	É o relatório.

João Lopes Ferrão (OAB/RS 80.917) e outros, representando Andreia Azambuja Rodrigues; e Jerri de Ornelas Brum (OAB/RS 35.177), representando João Bosco Rodrigues.

Subprocurador-Geral Lucas Rocha Furtado.

TOMADA DE CONTAS ESPECIAL. TERMO DE PARCERIA. PROGRAMA NACIONAL DE SEGURANÇA PÚBLICA COM CIDADANIA - PRONASCI. DIVERSAS IRREGULARIDADES EM CONTRATAÇÕES E PAGAMENTOS. INDÍCIOS DE FRAUDE EM CONTRATAÇÃO COM PAGAMENTO SEM PRESTAÇÃO DE SERVIÇOS. SUPERFATURAMENTO EM PAGAMENTOS. CITAÇÃO. REVELIA DE ALGUNS RESPONSÁVEIS. CONTAS IRREGULARES DE ALGUNS RESPONSÁVEIS E REGULARES DE OUTRO. DÉBITO SOLIDÁRIO. MULTA.

TOMADA DE CONTAS ESPECIAL (TCE)

Secretaria de Controle Externo de Tomada de Contas Especial (SecexTCE).

Trata-se de tomada de contas especial (TCE) instaurada pela Secretaria Executiva do Ministério da Justiça e Segurança Pública em desfavor, originalmente, do Centro de Estudos Sociais Contemporâneos (Cescon) , de Joao Bosco Rodrigues e de Andreia Azambuja Rodrigues, ex-presidentes do referido Centro, e de Vinicius de Vasconcellos da Costa, então tesoureiro daquela instituição. 
2. 	A TCE decorreu, originalmente, da impugnação total das despesas realizadas com recursos oriundos do Termo de Parceria 2/2009 firmado entre a Secretaria Nacional de Segurança Pública (Senasp) e o Cescon, no valor total de R$ 4.041.663,55, com vigência até 14/6/2010. O objeto daquele termo era a implementação do Núcleo Local de Gestão do Programa Nacional de Segurança Pública com Cidadania (Pronasci) , na cidade de Porto Alegre e municípios da Região Metropolitana.
3. 	Em síntese, na fase interna da TCE, constatou-se a impossibilidade de se estabelecer o necessário liame entre os documentos comprobatórios das despesas e as metas/etapas planejadas no plano de trabalho do instrumento de repasse. Ademais, foram identificados, entre outras irregularidades: contratações em desacordo com a legislação aplicada; contratações de pessoas jurídicas ainda não constituídas ou não localizadas nos endereços cadastrados junto à Receita Federal; não comprovação da prestação de serviços pagos; realização de despesas não previstas no plano de trabalho; pagamento indevido de tarifas bancárias e multas; não devolução do saldo dos recursos não executados.
4. 	No âmbito do Tribunal, em exame preliminar, a SecexTCE opinou pela não impugnação total do valor repassado, mas apenas daqueles decorrentes das seguintes irregularidades: pagamentos efetuados para a FV Contabilidade Ltda., a Leme Assessoria Contábil Ltda. e o escritório de advocacia José Luiz Thomé Oliveira & Paulo Fischel Advogados Associados Consultoria Empresarial; pagamentos a empresa irregular perante o fisco e sem a comprovação da execução dos serviços; não comprovação da utilização ou devolução dos saldos remanescentes do ajuste; e não comprovação da existência dos bens adquiridos.
5. 	Realizadas as citações, o Cescon, Vinicius de Vasconcellos da Costa e a empresa Leme Assessoria Contábil Ltda. não apresentaram alegações de defesa.
6. 	Em última instrução, anuída pelo representante do Ministério Público junto ao TCU, a unidade instrutiva propôs, em suma, julgar irregulares as contas do Centro de Estudos Sociais Contemporâneos, de João Bosco Rodrigues, de Andreia Azambuja Rodrigues e de Vinicius de Vasconcellos da Costa. Sugeriu, ainda, condenar os referidos responsáveis, em solidariedade, em cada caso, com as empresas Leme Assessoria Contábil Ltda. e FV Contabilidade Ltda., ao pagamento dos valores indicados, além de aplicar-lhes multa.
7	Em relação ao escritório de advocacia José Luiz Thomé Oliveira & Paulo Fischel Advogados, a SecexTCU propôs sua exclusão da presente relação processual, mas opinou por condenar os gestores do Cescon em solidariedade, em cada caso, com a entidade ao pagamento do débito decorrente da contratação antieconômica, bem como aplicar-lhes multa.
8. 	Assiste parcial razão à unidade instrutiva.
9.	Os elementos constantes dos autos afetos à contratação da FV Contabilidade Ltda. constituem evidências de erro grosseiro e, inclusive, de fortes indícios de fraude, o que deve ensejar a responsabilização tanto dos gestores e do Cescon como também da própria empresa. Nesse sentido, constatou-se: 
	a) dispensa indevida de licitação;
	b) pesquisa de preços realizada com empresa que tinha em seu quadro societário o responsável pela FV Contabilidade Ltda.;
	c) valores contratados acima da média do mercado, considerando a complexidade dos serviços;
	d) celebração do contrato anteriormente à constituição formal da empresa e com prazo indeterminado;
	e) não localização da empresa no endereço constante da base de dados da Receita Federal e do contrato;
	f) empresa não registrada no Conselho Regional de Contabilidade;
	g) ausência de empregados, considerando consulta ao Cadastro Nacional de Informações Sociais - CNIS;
	h) ausência de documentos fiscais relativos aos supostos serviços prestados; e
	i) produtos supostamente gerados pela contratada, mas sem qualquer evidência mínima de sua participação na produção. 
8. 	Quanto à Leme Assessoria Contábil Ltda., foi constatado pagamento antecipado e convite realizado com apenas duas empresas, sendo que uma delas tinha situação cadastral junto à Receita Federal baixada dois anos antes (peça 1051) . Ademais, a Controladoria-Geral da União (CGU) constatou superfaturamento nos pagamentos.
9.	A Leme Assessoria Contábil Ltda. foi contratada pelo Cescon, por R$ 184.500,00, para realizar a análise de suas demonstrações contábeis do exercício de 2009. A CGU verificou, entretanto, que contratos com objeto semelhante celebrados por empresas e órgãos estatais de porte maior que aquele Centro (como a Boa Vista Energia S.A., Companhia de Gás do Mato Grosso do Sul, Companhia Docas do Rio de Janeiro, e Telecomunicações Brasileiras S.A.) tinham valores bem abaixo: entre R$ 11.370,00, no caso da Empresa Brasil de Comunicações S.A., e R$ 79.200,00, no caso da Empresa de Trens Urbanos de Porto Alegre S.A (peça 3, pp. 77-78) . Assim, considerando a média desses contratos (R$ 44.372,86) , foi apurado o superfaturamento de R$ 140.127,14.
10.	Cabe destacar que o detalhamento de custos constante do programa de trabalho do ajuste (peça 1, p. 21) previa a contratação desse serviço estimado em R$ 188.604,55. Contudo, levando-se em conta a natureza do objeto do contrato e o total das despesas previstas para o projeto (R$ 4 milhões, aproximadamente) em comparação com a amostra de órgãos e entidades utilizada pela CGU, estou de acordo com o dano apurado.
11.	Em relação ao escritório José Luiz Thomé de Oliveira & Paulo Fisher Advogados Associados Consultoria Empresarial, a unidade instrutiva considerou antieconômica sua contratação, em razão da desproporção entre os serviços efetivamente comprovados e a correspondente contraprestação pecuniária. Nesse sentido, destacou que, entre janeiro de 2009 e junho de 2010, foram realizados serviços em quatro consultas e cinco ações de contestação. Ao adotar como referencial de preço pesquisa realizada no site da OAB/RS para esses serviços, a unidade instrutiva apurou o débito correspondente ao valor de R$ 97.700,00.
12.	O mencionado débito não deve prosperar. O contrato celebrado com o referido escritório tinha por objeto a prestação de serviços nas áreas do direito do trabalho, civil, comercial e societário, "com sentido preventivo, mediante consultas e elaboração de pareceres, ou, ainda, na esfera judicial, na defesa dos interesses da CONTRATANTE, com a adoção das medidas para tanto necessárias, em todas as instâncias judiciais, inclusive perante os Tribunais Superiores de Brasília" (peça 34, pp. 16-20) . Tratou-se, pois, de um contrato de disponibilidade dos referidos serviços, independentemente da efetiva demanda por parte do Cescon.
13.	O valor pactuado, no valor mensal de R$ 6.200,00, decorreu de cotação realizada junto a outras duas firmas que apresentaram valores de R$ 8.500,00 e R$ 9.300,00 (peça 34, pp. 3, 5 e 7) . Não foi apontada qualquer mácula em relação a essas outras duas propostas.
14.		Levando-se em conta exclusivamente os serviços demonstrados nos autos em comparação com os valores pagos, a conclusão pela contratação antieconômica aparenta lógica. Porém, cabe ressaltar que, no momento em que o contrato foi celebrado, no início do projeto, eventualmente não era viável prever aquela demanda, muito menos sua complexidade e frequência, de forma que a contratação por disponibilidade era uma opção válida no contexto da época, inclusive prevista no detalhamento de custo constante do programa de trabalho do termo de parceria (peça 1, p. 19) . Por hipótese, inclusive, o contrato por demanda poderia vir a ser mais oneroso, caso a complexidade e frequência tivesse sido muito superior à que foi demonstrada nos autos. Por fim, mesmo que se adotasse a linha da SecexTCE, seria frágil estimar o débito tendo como único parâmetro tabela de valores de serviços definida pela OAB/RS, por tratar-se de preços mínimos.
15.	Por essas razões, acato as alegações de defesa do escritório José Luiz Thomé de Oliveira & Paulo Fisher Advogados Associados Consultoria Empresarial, devendo suas contas serem julgadas regulares. Em relação às alegações de defesa de João Bosco Rodrigues, devem ser acatas parcialmente, uma vez que permanece a irregularidade relacionada à celebração de contrato sem prazo de vigência.
16. 	As demais irregularidades constatadas nos autos e reproduzidas no relatório precedente foram adequadamente analisadas pela unidade instrutiva, pelo que, em acréscimo às razões aqui expostas, as incorporo aos fundamentos deste voto.
	
	Em face do exposto, voto por que a 1ª Câmara adote o acórdão que ora submeto a este colegiado.   
	 
TCU, Sala das Sessões Ministro Luciano Brandão Alves de Souza, em 30 de março de 2021.
JORGE OLIVEIRA 
Relator